臺灣臺南地方法院刑事判決　　　　　　　95年度選訴字第26號
公　訴　人　臺灣臺南地方法院檢察署檢察官
被　　　告　庚○○
選任辯護人　林石猛律師
　　　　　　李佳冠律師
被　　　告　戊○○
選任辯護人　楊偉聖律師
被　　　告　癸○○
被　　　告　辛○○
被　　　告　己○○
被　　　告　丙○○○
被　　　告　丁○○
被　　　告　壬○○○
上六人共同
選任辯護人　鄭瑞崙律師
上列被告等因違反公職人員選舉罷免法案件，經檢察官提起公訴
（九十五年度選偵字第八十三號），本院判決如下：
    主  文
庚○○共同連續對於有投票權之人，交付賄賂，而約其投票權為
一定之行使，處有期徒刑貳年拾月。褫奪公權陸年。如附表【壹
】編號一所示之物沒收。
戊○○共同連續對於有投票權之人，交付賄賂，而約其投票權為
一定之行使，處有期徒刑貳年，緩刑伍年。褫奪公權伍年。如附
表【壹】編號二所示之物沒收。
癸○○共同連續對於有投票權之人，交付賄賂，而約其投票權為
一定之行使，處有期徒刑壹年拾月，褫奪公權伍年，如附表【壹
】編號三所示之物沒收；又有投票權之人，收受賄賂，而許以其
投票權為一定之行使，處有期徒刑肆月，如附表【壹】編號三所
示之物沒收。應執行有期徒刑貳年，緩刑伍年，褫奪公權伍年，
如附表壹編號三所示之物沒收。
辛○○共同連續對於有投票權之人，交付賄賂，而約其投票權為
一定之行使，處有期徒刑壹年陸月，緩刑年。褫奪公權年，
如附表【壹】編號四所示之物沒收。
己○○共同連續對於有投票權之人，交付賄賂，而約其投票權為
一定之行使，處有期徒刑壹年貳月，褫奪公權年；又有投票權
之人，收受賄賂，而許以其投票權為一定之行使，處有期徒刑肆
月，如附表【壹】編號五所示之物沒收。應執行有期徒刑壹年肆
月，緩刑年，褫奪公權年，如附表【壹】編號五所示之物沒
收。
丙○○○共同連續對於有投票權之人，交付賄賂，而約其投票權
為一定之行使，免刑。如附表【壹】編號六所示之物沒收。
壬○○○共同預備對於有投票權之人交付賄賂，而約其投票權為
一定之行使，處有期徒刑伍月，如易科罰金，以銀元佰元即新
臺幣玖佰元折算壹日，緩刑貳年，褫奪公權貳年，如附表【壹】
編號七所示之物沒收。
丁○○共同預備對於有投票權之人交付賄賂，而約其投票權為一
定之行使，處有期徒刑柒月，緩刑年，褫奪公權年，如附表
【壹】編號八所示之物沒收。
庚○○被訴偽證部分無罪。
    事  實
一、庚○○係臺南縣將軍鄉第十八屆鄉民代表選舉登記第三號之
    候選人（按該次選舉於民國九十五年六月十日投票，選舉結
    果，庚○○當選），其為使自己能於當屆選舉中順利當選，
　　竟基於行賄選民之犯意，於九十五年六月上旬某日，前往癸○○位在臺南縣將軍鄉長榮村長榮八三號住處，與癸○○基
    於以每票一千元向選民行賄而約使於上開選舉中投票予庚○○之概括犯意聯絡，同時並以新臺幣（下同）三千元直接向
    癸○○行賄之意思，親自將賄款二十六萬元交與癸○○，推
    由癸○○直接及透過辛○○向選民行賄買票。癸○○因而為
    下列行為：
　(一)以收受賄賂，而許以投票權為一定行使之意思，以自己其其
  　家屬計三票、每票一千元之代價，將上開庚○○交付款項中
    之三千元收受為己有。
  (二)依上開行賄標準，以為庚○○賄選意思，於如附表【貳】所
    示時間、地點，將如附表【貳】所列賄款，交與臺南縣將軍
    鄉長榮村之選民許張阿切等八人收受，並與渠等達成於上開
    選舉中均將選票投予庚○○之約定。
  (三)癸○○於收受上開賄款後，即於同年月上旬某日，前往辛○○位在臺南縣將軍鄉長榮村長榮六六號住處，將賄款五萬三
    千元交與辛○○，而與辛○○基於行賄選民之概括犯意聯絡
    ，推由辛○○向選民行賄。嗣辛○○即基於為庚○○賄選之
    意思，並以上開標準，於如附表【】所示之時間、地點，
    將如附表【】所列賄款，交與臺南縣將軍鄉長榮村之選民
    陳曾夜合等八人收受，並與渠等達成於上開選舉中均將選票
    投予庚○○之約定。嗣癸○○尚剩餘六萬元未發放與選民，
    即於不詳時間、地點，將該筆餘款親自退還庚○○。另外，
    辛○○亦僅發放二萬七千元，剩餘二萬六千元則於不詳時間
    、地點，由其親自交給庚○○之另一樁腳戊○○。
二、庚○○又與戊○○及樁腳丙○○○、己○○、辛○○與壬○○○分別基於以上開標準向選民行賄之概括犯意聯絡，由戊○○將賄款交與上開樁腳及選民：
  (一)戊○○於九十五年六月上旬某日，前往丙○○○位在臺南縣
    將軍鄉長榮村長榮十八號住處，將賄款三萬一千元交與丙○○○，推由丙○○○向選民行賄。嗣丙○○○或以上開標準
    ，或自行調整為每票二千元，於如附表【肆】所示之時間、
    地點，將如附表【肆】所列賄款，交與臺南縣將軍鄉西華村
    之選民吳明川等六人（高嘉一及高姚瑞華為夫妻）收受，並
    與渠等達成於上開選舉中均將選票投予庚○○之約定。
  (二)戊○○同時基於行賄己○○之犯意，於九十五年六月上旬某
    日，前往己○○位在臺南縣將軍鄉西華村西華一三六之二號
    住處，將賄款一萬三千元交與己○○，除推由己○○向選民
    行賄外，同時並以所交付款項中之七千元向己○○行賄。嗣
    己○○除基於收受賄賂，而許以投票權為一定行使之意思，
    以自己及其家屬計七票、每票一千元之代價，將上開戊○○
    交付款項中之七千元收受為己有外，另以上開標準，於如附
    表【伍】所示之時間、地點，將如附表【伍】所列賄款，交
　　與臺南縣將軍鄉西華村之選民林盧春柳等三人收受，並與渠
  　等達成於上開選舉中均將選票投予庚○○之約定。
  (三)戊○○於九十五年六月上旬某日，在其臺南縣將軍鄉西和村
　　西和八四號住處，將賄款一萬元交與辛○○指派前來收取賄
  　款之配偶壬○○○，壬○○○則於返回臺南縣將軍鄉長榮村
    長榮六六號住處後，將該筆款項交與辛○○，而共同預備由
    辛○○向不詳選民行賄。嗣辛○○因不明原因，未以該筆款
    項行賄選民，於不詳時間、地點，將上開賄款返還與戊○○
    。
  (四)庚○○於九十五年六月六日（或七日，起訴書誤載為三日或
    四日）上午某時，前往其服務處向戊○○表示欲將賄款交與
    丁○○，而由丁○○為其行賄選民之意思後，戊○○即與庚○○共同乘車前往丁○○住處，庚○○並在車上將十票之賄
    款即一萬元交與戊○○委其轉交。嗣二人到達丁○○住處後
    ，由戊○○下車向丁○○暗示「這一萬元交給你，你知道意
    思吧。」等託其行賄之意思，而與丁○○形成行賄選民之犯
    意聯絡後，由戊○○將上開款項轉交丁○○收受，而共同預
    備由丁○○向不詳選民行賄。嗣丁○○因不明原因，未以該
    筆款項行賄選民，且於不詳時間，將其中二千元購買花圈送
    至庚○○之競選總部，另八千元則於不詳時間由丁○○當面
    交還庚○○。
  (五)戊○○於九十五年六月九日下午某時，在庚○○競選服務處
    內，將賄款一千元，交與選民林明慧收受，並與林明慧達成
    於上開選舉中將選票投予庚○○之約定。
  (六)戊○○又於九十五年六月上旬某日，在不詳地點，將賄款二
    千元放置信封袋內，交與不知情之曾陳秋鳳，囑託曾陳秋鳳
    將該只信封交與選民林丁抄。嗣曾陳秋鳳約於九十五年六月
    八日晚間某時，在臺南縣將軍鄉西華村西華七六號林丁抄住
    處，將該只信封交與林丁抄收受，林丁抄因領會戊○○交付
    款項之意思而收受該筆賄款。
三、經臺灣臺南地方法院檢察署檢察官所核發通訊監察書，由法
    務部調查局臺南縣調查站（下稱臺南縣調站）自九十五年四
    月二十六日上午十時起，開始監聽同案被告庚○○所使用之
    行動電話（至同年六月二十三日上午十時止），再於同年六
    月二十一日向本院聲請搜索票，持以搜索戊○○、庚○○及
    曾耀進（業經不起訴處分）後，再由檢察官核發傳票陸續傳
    訊丙○○○、戊○○、庚○○、壬○○○、丁○○、癸○○
    、辛○○、己○○及上開收受賄賂等人到案，且經包括癸○○、己○○之收受賄賂者自行提出所收受賄款經扣案後，因
    而查獲並得以追訴庚○○（上開收受賄款之選民均業經本院
    以簡易判決處刑）。
四、案經臺灣臺南地方法院檢察署檢察官指揮同署檢察事務官、
    法務部調查局臺南縣調查站及臺南縣警察局學甲分局偵查起
    訴。
    理  由
壹、證據能力之說明
　(一)本案有無違法監聽之問題
　1.敘明是否違法監聽之必要性：
    被告戊○○之選任辯護人表示：公訴人所提出之證據，均源
    自於臺南縣調站之違法監聽，則不僅因違法監聽所取得之通
    訊監聽錄音及其錄音譯文應排除其證據能力，依據學說上之
    「毒樹果實理論」，檢察官嗣後各種偵查作為取得之所有證
    據，無論是否依法定程序取得，均應認為無證據能力。且縱
    由法院依職權傳喚相同證人到庭訊問，因係依據檢察官偵查
    卷內資料所得，亦無毒樹果實理論之「獨立來源原則」適用
　　。本院以公訴意旨及出證範圍雖未包括卷內通訊監聽錄音及
  　錄音譯文，然採證過程違背正當法律程序，將使所取得證據
    發生是否應予排除之問題，此種證據能力遭排除之效果，甚
    至可能延伸至嗣後偵查活動所由生之證據，非無理論及邏輯
    上之意義。從而，為本案實體認定前，自有就此部分證據能
    力問題之爭執先予釐清及說明之必要。
　2.本案有無違法監聽情事：
  (1)辯護意旨主張本案通訊監察執行機關未依通訊保障及監察法
　　第十五條及通訊保障及監察法施行細則第二十二條之規定，
  　於監察通訊結束後，七日內以書面通知受監察人。查同案被
    告庚○○於本院審理時證述未曾收受書面通知遭監聽等語（
    本院卷第二八二頁），固未能排除係屬卸責之詞，惟公訴人
    所提出臺灣臺南地方法院檢察署九十五年監字第六六六號、
    同年度監續字第八五三號及同年度監通字第二九○號卷宗（
    下稱監察卷，以下有關公訴移送之卷宗均類推簡稱），卷內
    僅有執行機關九十五年六月二十六日調勵肅字第○九五○○○二二二二○號通訊監察通知書影本，並無同案被告庚○○
    確實收受通知之證明，本諸未能證明對被告不利事項者，其
    利益應歸被告之原則，自未能認定執行機關業已踐行書面通
    知程序。
　(2)監聽執行機關未能踐行上開通訊保障及監察法第十五條授權
  　行政院及司法院發布通訊保障及監察法施行細則第二十二條
    第一項之書面通知程序之效果為何，並無明文規定，自應探
　　究「監聽通知原則」之規範目的，再審酌人權保障及公共利
  　益之均衡維護而為認定（參刑事訴訟法第一百五十八條之四
    ）。而「監聽通知原則」之基礎，本院肯認被告戊○○之選
　　任辯護人所引據：為能使受監聽人得知監聽相關事項，以憑
  　保有事後對監聽行為是否違法請求救濟之機會及管道，而維
    護其權益。是本院認為：「監聽通知」之重點，在於監聽之
　　透明化及違法監聽事後救濟之可能性，避免行政機關恣意監
  　察人民秘密通訊內容。
  (3)是以，倘監聽執行機關已藉由書面以外其他方式令被監聽人
    得悉遭受監聽及其事由，終究未能比擬完全未以任何方式告
　　知監聽情事，甚至認為與違反「重罪原則」、「書面許可原
  　則」、「相關性原則」及「一定期間原則」產生相同或類似
    法律效果，殆屬當然。查本案卷內資料之時間序列顯示，固
    如被告戊○○之選任辯護人所陳，臺南縣調站依據臺灣臺南
    地方法院檢察署檢察官所核發通訊監察書，自九十五年四月
    二十六日上午十時起開始監聽被告庚○○所使用之行動電話
    （至同年六月二十三日上午十時止），陸續獲得數次疑似行
    賄或索賄之通訊內容（監察卷），並以此證據資料於同年六
    月二十一日向本院聲請搜索票，持以搜索被告戊○○、庚○○及案外人曾耀進（聲搜卷），翌日由臺灣臺南地方法院檢
    察署檢察官核發傳票陸續傳喚被告戊○○、同案被告庚○○
    等人製作警詢及偵訊筆錄（選偵七十一號(一)(二)卷）。然被告
    庚○○於九十五年六月二十二日接受臺南縣調站調查員詢問
    過程中，先行告以涉嫌違反公職人員選舉罷免法案，再分別
　　提示九十五年五月三十日與同案被告丙○○○、同年月三十
  　一日與證人蔡黃素、同年六月九日與證人周素花及同年六月
　　十三日與證人吳梗之通訊監聽譯文，並詢問是否或如何在九
  　十五年六月十日鄉民代表選舉中為被告庚○○行賄之相關問
    題（選偵七十一號(一)卷第十三至十五頁），被告庚○○於本
    院審理時復證述：被傳喚至地檢署當天詢問伊的調查員跟伊
    說，伊才知道伊行動電話門號0000000000號於去
    年四、五月間被監聽等語（本院卷第二八二頁）。足見被告
    庚○○甚至於通訊監察尚未結束前，已經調查員之詢問及告
    知其被監聽情事，其對於是否遭違法監聽之救濟機會已受保
    障甚明。
　(4)公訴人固未能舉證證明通訊監察執行機關已然踐行法定書面
　　通知程序，然因客觀上被監察人對於是否違法監聽之救濟機
  　會並未遭終局損害，則此程序瑕疵，顯未危及「監聽通知原
    則」之本旨；又臺南縣調查站既在上開詢問過程中告知被監
    察人其被監聽情事，主觀上自非恣意監察人民或侵害違法救
    濟之權利；且本案通訊監聽之目的在於偵查違反公職人員選
　　舉罷免法第九十條之一即對於有投票權人行賄而約其投票權
  　為一定行使或不行使犯行，此種犯罪影響民意之真正抉擇及
　　選舉之公正性，斲喪民主政治之常態發展，且易損及當選後
  　推行公務之清明廉潔性，對國家、社會之政治良性發展所生
    之影響匪淺；再者，本案執行機關取得通訊監聽錄音及錄音
    譯文之時點，係在執行機關違反書面通知規定之前，則此程
    序瑕疵，顯然與通訊監察取得之監聽錄音及錄音譯文毫無因
    果關係，而不影響證據取得之必然性，對被告訴訟上防禦亦
    難認有何不利益之處。本院審酌人權保障及公共利益之均衡
    維護，認縱監聽執行機關未踐行書面通知程序，亦不應發生
    排除嗣後偵查作為所取得一切證據之證據能力效果。
  (二)本案有無非法逮捕問題
  1.敘明是否非法逮捕之必要性：
    辯護意旨又稱：被告戊○○於九十五年六月二十二日上午十
    時三十分收受同日上午十一時應到臺灣臺南地方法院檢察署
    接受訊問之傳票後，即由臺南縣調站調查員載至偵查機關，
    惟到場後即被限制行動在偵查庭中，由法警看守，期間被告
    不能與人自由交談、不能自由行動、禁止使用行動電話，上
    廁所亦需報准後由法警陪同，遲至同日下午四時十五分始由
    調查員製作詢問筆錄，是被告自抵達偵查機關至接受詢問期
    間，人身自由已受限制，被告已為偵查機關逮捕。而被告並
    非現行犯、準現行犯或通緝犯，偵查機關無令狀而逮捕被告
    ，拘束其人身自由，其逮捕程序要屬違法，所取得被告證言
    之供述證據，自應排除其證據能力。被告庚○○情形與被告
    戊○○同，其有關被告戊○○犯罪之供述證據之證據能力，
    亦應排除等語。本院認有無非法逮捕，確實影響被訊問人供
    述之證據能力，自有於實體認定前，先予詳究之必要。
  2.本案有無非法逮捕情形
  (1)按傳喚，係刑事訴訟法所規定對人強制處分之一種，其意義
  　在於命一定之訴訟關係人任意於特定時日至特定處所到場，
    或為訊問，或命在場，或為鑑定、勘驗，不一而足，而究其
    行為之性質，國家固未對被傳喚人使用直接強制力，然傳喚
    目的若為行訊問，則被傳喚人即負有到場之義務，與刑事訴
    訟法其他規定被告有到場權情形之傳喚有異。又按被告有數
    人者，應分別訊問之；其未經訊問者，不得在場；證人有數
    人者，應分別訊問之，其未經訊問者，非經許可，不得在場
    ，刑事訴訟法第九十七條第一項本文、第一百八十四條第一
    項亦分別定有明文，其立法目的在於避免被告或證人間，有
    意無意受到其他被告供述或證人證詞之不當影響。是以，如
    因避免勾串而同時或在相近時間內接續傳喚多數被告、證人
    者，自容許在合理範圍內，為因應偵查犯罪及訊問技巧之需
    求，根據各該被告涉案程度或證人知悉犯罪事實細節多寡等
    因素，對於到場之多數被告、證人予以排序，而為逐一、隔
    別偵訊。至於尚未接受訊問之其餘人等，亦得基於避免串證
    之考量而予以隔離。因此造成候訊時間之延長及不便，本為
    強制處分性質之傳喚所當然。是倘非因明顯刻意之延宕，未
    能逕認違反刑事訴訟法第七十四條有關按時訊問之規定。
  (2)查有關被告戊○○及庚○○在九十五年六月二十二日因何原
　　因、以何方式抵達臺灣臺南地方法院檢察署應訊，被告戊○○於本院審理時供述：伊在搜索當天有親自簽收傳票，他們
    有告訴伊已經準備拘票，如果伊抗傳，即要進行拘提，是要
    讓他們強制拘提，還是自願陪同，伊說隨便，就自己上警車
    ，沒有人推伊上警車等語（本院卷第二九九至三○○頁）；
    證人即被告庚○○亦於本院審理時證述：搜索時伊並未在代
    表會或服務處，伊是代表會周秘書於當日上午十一點多告訴
    伊要到地檢署報到，伊約中午十二點半到地檢署後，他們就
    把伊帶到最後面的房間去了等語（本院卷第二八三頁），可
    見被告戊○○及庚○○於九十五年六月二十二日均係經臺灣
    臺南地方法院檢察署檢察官核發傳票予以傳喚而任意到場接
    受訊問。況且，渠等縱因「抗傳即拘」之心理壓力而自行到
    場，然被告經合法傳喚，無正當理由不到場者，得予拘提，
    傳票並應記載此法律效果，刑事訴訟法第七十五條、第七十
    一條第二項第四款定有明文，是縱送達傳票人員告知被告戊○○此情，其所生心理壓力係明文規定之法律效果，而非經
    任何形式或實質上之拘捕行動甚明。
  (3)又依據監聽卷、聲搜卷及選偵七十一號第(一)卷等偵查卷內資
    料顯示，本案偵查活動先經由通訊監聽，檢察官再於九十五
    年六月二十一日以監聽所獲取之電話錄音內容等資料向本院
    聲請核發搜索票，翌日即由臺南縣調站調查員持搜索票及檢
    察官核發之傳票，同步搜索同案被告庚○○之戶籍地址及其
    在臺南縣將軍鄉鄉民代表會之辦公室、被告戊○○之戶籍地
　　址及其在臺南縣將軍鄉公所清潔隊之辦公室等地，同時傳喚
  　被告戊○○、庚○○、其餘同案被告及關係人等二十六人（
    其中被告壬○○○、丁○○及另案被告陳淑金，則係經檢察
    官以有刑事訴訟法第七十六條第三款之事實足認有勾串共犯
    或證人之虞核發拘票拘提到案）於當日至臺灣臺南地方法院
    檢察署應訊，有卷附各該被傳拘人等之傳票、拘票及警詢、
    偵訊筆錄所記載之時間可參（上開應訊人等接受傳票或受拘
    提、調查員詢問及檢察官偵訊時間詳如附件【壹】所示）。
　　可知本案於九十五年六月二十二日之偵查活動，係為避免被
  　告、證人或其他關係人間相互污染，而將多數人同時或接續
    傳喚、拘提到場，渠等於偵訊結束前，自有予以隔離之必要
    。乃傳喚到場之人，於警詢、偵訊及候訊期間內，經檢察官
    派員看管，禁止對外聯繫，並告以除如廁外不得擅自離去等
　　要求，符合為訊問而傳喚之目的。
  (4)有關被告庚○○及戊○○在臺灣臺南地方法院檢察署期間之
    法律狀態，應否認有非法拘捕情事？查證人即被告庚○○於
    本院審理時證述：伊到地檢署後，被帶到佈置如同法庭之房
　　間，有人告訴他把行動電話關掉，如果還沒吃飯會幫伊叫便
  　當，要離開那個房間要跟他們講，因為怕伊串供，所以除上
　　廁所外，不能離開，也不能對外聯絡；二個多小時後才開始
  　詢問；等待詢問期間，看管伊的人並沒有對伊使用暴力或是
    脅迫，有告訴伊現在正問別人，很多人在接受調查；隔天凌
　　晨三、四點才偵訊結束，都在上開房間內；伊沒有被上手銬
  　，也沒有被帶到地下室，看到戊○○時，他也沒有上戒具；
    伊有要求打電話給前妻請律師，但地檢署人員並沒有讓伊打
    ；伊去廁所，有人跟伊進去廁所，伊有碰到戊○○，他旁邊
　　也跟著人，伊跟他說叔叔你也來了，戊○○就嗯一聲，伊跟
  　戊○○打招呼時，身旁的人叫伊不准講話，還從後面推伊一
    把，口氣很兇很大聲，在戊○○身旁的人也叫伊等不准對話
　　，就從後面把戊○○拉走；律師晚上十二點多到場，伊沒有
  　跟律師說受到不好的待遇等語（本院卷第二八四至二九二頁
    ）。依上開被告庚○○所述，其於九十五年六月二十二日至
    翌日在臺灣臺南地方法院檢察署期間，除因避免勾串共犯或
    證人，經要求不得與同案被告對話、對外聯繫及離去外，並
    未遭受任何外在強制力進一步拘束其行動自由。
  (5)又被告庚○○在上開期間內，固經檢察官派員看顧，然衡之
    上開所述偵查機關當日所有偵查活動，其用意顯然在於：如
    被告庚○○不接受偵查機關之要求，而欲行離去或有任何對
    外聯繫舉動者，將隨即以有勾串共犯或證人之虞發動拘提甚
    明。是被告庚○○因此種後續可能之法律效果，接受偵查機
    關要求關閉行動電話、經帶領前往特定房間候訊，復歷經調
    查員詢問及檢察官偵訊程序，至檢察官諭知具保，並由具保
    人高世臻提出保證金（選偵七十一號第(一)卷第二九頁）後離
    去之期間，誠難認為被告庚○○已遭任何形式之拘捕。更何
    況，被告庚○○於本院審理時尚證述：第一個詢問伊的人有
    告訴伊有請律師的權利，伊說不用，伊沒有告訴檢察官要請
    律師，也沒有要求離開等語（本院卷第二八八、二九○至二
    九一頁），可見未提出離去要求及經告以有選任辯護人權利
    之被告庚○○之潛在行動自由亦未遭限制。自無非法拘捕之
    情事可言。至被告庚○○及戊○○經傳喚到達臺灣臺南地方
    法院檢察署，直至渠等分別經檢察官諭知具保及飭回後離去
    ，期間固分別經歷逾十四小時及約十小時許，然被告庚○○
    及戊○○在檢察官發動搜索及傳喚當時，顯已遭懷疑係主導
    選舉行賄之人，則檢察官及調查員為避免勾串而同時或於同
    日陸續傳拘多達二十六人至臺灣臺南地方法院檢察署偵訊，
    並就週邊涉案人等先予訊問，以釐清犯罪事實輪廓及可能之
    涉案人數，並根據其他人等之供述內容偵訊被告庚○○及戊○○，就偵訊技巧之容許性而論，並無不當。復參酌附件【
    壹】所列調查員詢問及起訴檢察官偵訊時間，及考量個別被
    傳訊人詢問完畢後筆錄比對檢討所需，無論係調查員或檢察
    官，亦無明顯之非必要延宕，自未能認有違反按時訊問之情
    事。綜上，被告庚○○及戊○○於九十五年六月二十二日至
    翌日在臺灣臺南地方法院檢察署之期間，尚難認遭非法拘捕
    。
  (三)被告庚○○及戊○○有無遭不當取供情形
  1.被告庚○○部分
　(1)被告庚○○於準備程序辯稱：在地檢署當天吳文政檢察官跟
　　伊說，戊○○他們都承認了，如果伊不承認的話，檢察官就
  　要聲請羈押伊，而且戊○○他們也都會因為偽證罪嫌被聲押
    云云。被告庚○○之選任辯護人就此亦辯護略稱：被告庚○○在地檢署偵訊時，有不法取供，屬非任意性自白；檢察官
    在偵訊時以適用證人保護法方式勸誘使被告庚○○供述，否
　　則就要聲押被告庚○○及其他同案被告，所以被告庚○○供
 　 出謝榮太、林嘉盛、林風枝等三人，關於這三個人的供述有
　　不法取供的情事等語。
　(2)查被告庚○○於九十五年六月二十三日接受檢察官偵訊過程
  　，經本院受命法官勘驗偵訊錄影光碟，方式為：從第一分鐘
    開始至第八分鐘，以及第七十五分鐘開始至七十九分三十秒
　　，均連續播放，其餘自第十五分開始，至第七十分鐘均每隔
  　五分鐘播放一分鐘之方式勘驗上開偵訊錄影光碟，結果認：
　　錄影光碟可以讀取，全程有影像及聲音。被告庚○○偵
  　訊過程中，林石猛律師全程陪同。第一至八分鐘，檢察官
    作人別訊問、被告權利告知、證人證言及具結之義務、拒絕
　　證言規定之詳細說明，檢察官偵訊過程中，經勘驗部分並無
  　任何態度不妥之處。錄影光碟經勘驗部分，被告庚○○時
    有轉頭與林石猛律師詢問及林石猛律師向被告庚○○說明檢
    察官問題意思的情形，有本院九十五年十一月二十四日準備
    程序筆錄在卷可憑（本院卷第二一三頁）。嗣被告庚○○之
    選任辯護人聲請重新複製偵訊錄影光碟後，提出偵訊錄影逐
    字譯文（本院卷第二四四至二五二頁）到院，經本院核閱結
    果，不僅未見檢察官有如被告庚○○上開所聲稱言詞，亦未
    見有何不當取供情事。至檢察官縱如辯護意旨所稱以證人保
    護法相關規定勸諭被告庚○○指證其他共犯，核屬證人保護
    法相關規定之具體適用，就檢察官應注意對被告有利不利情
    事之立場以觀，亦無任何非法或不當之處。是被告庚○○及
    其選任辯護人上揭辯解均無足取。
　(3)又被告庚○○於上開本院受命法官勘驗其偵訊錄影光碟並諭
  　知勘驗結果後，隨即辯稱：除此之外，吳檢察官係從二十二
    日中午就開始偵訊伊，但只有剛剛錄影的部分有律師陪同云
    云。惟查，不僅被告庚○○此部分所辯，無從自卷內查考，
    且被告庚○○於本院審理時證述：伊到地檢署後二個多小時
    才開始詢問等語，核與卷附被告庚○○經調查員詢問之筆錄
　　所記載時間即同日下午三時四十分許大致相符，堪認屬實。
  　則其上揭辯解指稱負責起訴之吳檢察官於九十五年六月二十
    二日中午即對其偵訊云云，顯係屬臨訟杜撰之詞，不足採信
    。綜上，被告庚○○於九十五年六月二十三日之偵訊過程，
    並無檢察官不當取供之情形。
  2.被告戊○○部分
  (1)按被告之自白，非出於強暴、脅迫、利誘、詐欺、疲勞訊問
  　、違法羈押或其他不正之方法，且與事實相符者，得為證據
　　。刑事訴訟法第一百五十六條第一項定有明文。如被告之自
  　　白，係出於不正方法，而屬非自由陳述，該自白取得之程
    序已非適法，則不問自白內容是否確與事實相符，因其並不
　　具證據能力，即不得採為判決基礎。此項證據能力之限制，
  　係以被告之自白必須出於其自由意志之發動，用以確保自白
　　之真實性，倘使被告於應訊時，其精神上受恐懼、壓迫之狀
  　態，致不能為任意性之供述時，該自白仍屬非任意性之自白
    ，依法自不得採為判斷事實之根據。
  (2)辯護意旨略以：經拷貝被告戊○○於調查員詢問時之錄音帶
　　聽聞後，發現被告戊○○受到調查員威嚇之情形，參所提出
  　錄音譯文第七頁（全部譯文附於本院卷第一九二至二○二頁
    ）等語。經本院於審理中當庭勘驗上開被告戊○○經調查員
    詢問時之錄音內容片段後，發現調查員確提及「那個時候你
    就沒機會了，你現在不講，一個小時以後你就沒得講了，他
    直接把你起訴，今天把你【收押】，接下來你要面對三年徒
　　刑」以及「或許檢察官今天有可能將你【收押】、「絕對【
  　收押】，不是可能」等字眼，有本院九十六年三月十六日審
    理筆錄在卷可稽（本院卷第三四○頁）。本院認當時詢問被
    告戊○○之臺南縣調站調查員，係偵查犯罪之專業人士，顯
    無可能不知檢察官依法僅能聲請法院羈押犯罪嫌疑重大之被
    告，並無逕予【收押】之權限。可見該詢問之調查員為取得
    自白，誇大檢察官職權，以使被告戊○○因畏懼遭檢察官羈
    押之言詞及方法，令被告戊○○在精神及心理遭受壓迫下為
    供述，已然逾越正當取供所能容許範圍。依上揭說明，被告
    戊○○受調查員詢問時之供述，自屬非任意性之供述，不具
    證據能力。
  (3)又若被告先前受上開不正之方法，精神上受壓迫所為非任意
　　性之自白，其所受精神上之壓迫狀態，足證已延伸至嗣後未
  　受不正之方法所為之自白時，嗣後之自白，仍不具有證據能
    力；此項證據能力之限制，仍以被告自白須出於其自由意志
    ，用以確保自白之真實性，故對被告施以不正之方法者，不
    以負責訊問或制作該自白筆錄之人為限，其他第三人亦包括
    在內，復不以當場施用此等不正之方法為必要，縱由第三人
    於前此所為，倘使被告精神上受恐懼、壓迫之狀態延續至應
    訊時，致不能為任意性之供述時，該自白仍具非任意性因素
    ，依法自不得採為判斷事實之根據，此即學理上所探討「不
    正方法之延伸效力」問題。被告戊○○於調查員詢問時，其
    精神上遭受壓迫致其為非任意性之供述，且調查員所為不當
    詢問之內容，復為檢察官將予以收押等語，已然前述。調查
    員詢問完畢後約逾一小時之同日晚間八時二十分許，被告戊○○即接受檢察官偵訊，不僅被告戊○○經調查員不當言詞
    取供之壓力及恐懼顯未平復，且經檢察官訊問時，並無辯護
    人在場可供諮詢，被告戊○○自無從對檢察官權限有明確清
    楚認知，而得為任意性之供述，本院因認被告戊○○於九十
    五年六月二十二日檢察官偵訊時之自白及其結證，亦屬不當
    取供下之陳述，無證據能力。
　(4)至被告戊○○於九十五年七月十三日檢察官偵訊時之陳述，
  　是否仍然有不當取供方式之延伸效力。查被告戊○○於九十
    五年六月二十二日晚間八時五十三分許經檢察官偵訊完畢諭
    知飭回後之翌日，即委任林石猛律師為其辯護人，有刑事委
    任狀一份在卷可憑（選偵七十一號第(一)卷第三九頁），其至
    同年七月十三日再度前往臺灣臺南地方法院檢察署應訊時，
    有近三週時間諮詢其選任辯護人，其選任辯護人於當日偵訊
    時復陪同到場應訊，檢察官偵訊被告戊○○時，固因被告庚○○翻異前詞，且因被告庚○○及戊○○共同選任同一辯護
    人到庭，因而為訊問被告戊○○時，辯護人不宜在庭之諭知
    ，惟被告戊○○經檢察官告以律師不在場是否願意接受訊問
    時，亦表明可以接受訊問等語，有該次偵訊筆錄在卷可佐，
    （選偵七十一號第(二)卷第三七○至三七七頁）。足認被告戊○○該次偵訊過程，已無因調查員詢問時精神上受壓迫而延
    續之恐懼狀態，堪認該被告於上開偵查所為供述，符合「任
    意性」之要件。
  (四)被告丁○○部分
  1.按被告以外之人於審判外之言詞或書面陳述，除法律有規定
    者外，不得作為證據，刑事訴訟法第一百五十九條第一項定
    有明文。被告丁○○之選任辯護人於準備程序中主張同案被
    告戊○○於調查員詢問時之陳述，係被告以外之人在審判外
    之陳述，不具證據能力，即明示不同意作為證據，復未經證
    明具有較可信之特別情況；揆之上開規定，自不得作為被告
    丁○○裁判基礎之證據資料。
  2.證人即同案被告戊○○於九十五年六月二十二日檢察官偵訊
    時之陳述，有因調查員不當方式取供之因素延伸，屬非任意
    性之陳述，已如前述。被告丁○○之選任辯護人固未爭執證
    人戊○○上開偵訊結證陳述之任意性，惟供述之任意性要求
    ，不僅係被告不自證己罪範疇，亦為確保供述真實性之目的
    而存在，是倘證人證述內容確有不當方式之因素介入，而影
    響陳述之任意性者，即屬存有「顯不可信之情況」，其作為
    證據之資格自應絕對排除，不因被告或其辯護人有無為此抗
    辯而有異。是證人戊○○於九十五年六月二十二日監察官偵
    訊時之證言，自應依刑事訴訟法第一百五十九條之一第二項
    之規定，不得作為被告丁○○裁判基礎之證據資料。
  3.至證人戊○○於九十五年七月十三日檢察官偵訊時所為證言
    對於被告丁○○有無證據能力：查證人戊○○該次偵訊過程
    並無不當取供因素介入，亦無不當取供效力延伸之問題，業
    據本院認定如前，被告丁○○之選任辯護人固主張未經對質
    、詰問，而無證據能力等語。按憲法第十六條規定，人民有
    訴訟之權。就刑事審判上之被告而言，應使其在對審制度下
    ，依當事人對等原則，享有充分之防禦權，俾受公平審判之
　　保障，刑事被告對證人有詰問之權，即屬該等權利之一。從
  　而，為確保被告對證人之詰問權，證人於審判中，應依法定
    程式，到場具結陳述，並接受被告之詰問，其陳述始得作為
    認定被告犯罪事實之判斷依據。明顯係指「審理中」之程序
    而言，與「偵查中」本無裁判者與被裁判者及訴訟關係存在
    ，且無如法院審理中所要求特定法律程序大相逕庭。選任辯
    護人以此類彼，尚有未合，為本院所不採。
  4.被告丁○○於準備程序辯稱其於偵查中之供述及結證係有人
    叫伊承認云云，辯護意旨亦稱：被告丁○○雖表示未經逼迫
    ，然因有人教他承認，所以被告供述之任意性有深究之必要
    等語。然被告丁○○於本院準備程序中復供述：伊經檢察官
    偵訊時所製作筆錄內容確實是照伊的意思記載，有人叫伊承
    認，不是檢察官，那時候沒有開庭，有人叫伊在那邊坐，有
　　二個人跑過來叫伊承認，不是逼迫，是有人教伊這樣講，伊
　　之所以這樣講，是因為伊是憨百姓云云。本院認為：倘如被
  　告丁○○所述，確有不詳人士「教」伊自白，該不詳人士又
    係臺灣臺南地方法院檢察署之檢察事務官或臺南縣調站調查
    員者，渠等既有能耐「教」被告丁○○如此陳述，被告丁○○絕無可能在調查員詢問及檢察事務官紀錄筆錄時，仍為相
    反之供述；更何況，被告丁○○所謂「教」，並未顯示有何
    不當取供情事，所辯自不足採。本院認被告丁○○於檢察官
    偵訊時所為陳述，具有任意性，自有證據能力。
　(五)其餘證據能力問題
  　被告庚○○、戊○○、辛○○、壬○○○、癸○○、己○○
    及丙○○○以外之人（包括同案被告對他被告而言）於司法
    警察（官）調查中、檢察官偵訊中所為之陳述：
  1.按被告以外之人於審判外之陳述，雖不符前四條之規定，而
　　經當事人於審判程序同意作為證據，法院審酌該言詞陳述或
  　書面陳述作成時之情況，認為適當者，亦得為證據。當事人
　　、代理人或辯護人於法院調查證據時，知有第一百五十九條
  　第一項不得為證據之情形，而未於言詞辯論終結前聲明異議
    者，視為有前項之同意；又被告以外之人於偵查中向檢察官
    所為之陳述，除顯有不可信之情況外，得為證據，刑事訴訟
　　法第一百五十九條之五、第一百五十九條之一第二項分別定
  　有明文。
  2.查被告戊○○、辛○○、壬○○○、癸○○、己○○及丙○○○等六人及渠等選任辯護人於本院準備程序中，均未曾表
　　示檢察官所提出證人於警詢時陳述（除證人即同案戊○○於
  　九十五年六月二十二日調查員詢問筆錄對於其餘同案被告以
    外，包括所有同案被告對其他被告而言），係屬審判外之陳
    述，而無證據能力，亦未於本案言詞辯論終結前對上開證人
    警詢供述之證據能力聲明異議，依刑事訴訟法第一百五十九
    條之五第二項規定，視為被告及其辯護人均已同意作為證據
　　，且經本院審酌該等言詞陳述作成時之情況及證據取得過程
  　等節，認為上開證據，亦適宜作為證據，因認上開供述證據
    ，對被告均有證據能力。反之，被告庚○○之選任辯護人於
    準備程序中以言詞及書狀表示公訴人提出本案所有證人（包
    括同案被告）於警詢時之陳述係被告以外之人於審判外之陳
    述，應依刑事訴訟法第一百五十九條第一項無證據能力，即
    明示不同意作為證據。本院認此主張核屬有據，公訴人本案
    提出所有證人之警詢陳述，不得作為本案被告庚○○部分裁
    判基礎之證據資料。
　3.被告庚○○、戊○○、辛○○、壬○○○、癸○○、己○○
    及丙○○○以外之人於偵查中向檢察官所為之陳述，均經具
　　結，並無事證認遭受強暴、脅迫或其他不當外力干擾（除被
  　告戊○○於九十五年六月二十二日偵訊筆錄外），上開被告
　　之選任辯護人亦均未為如此主張，而未見有何顯不可信之情
  　況，是均得據為上開被告裁判基礎之證據。被告庚○○之選
    任辯護人固認證人未經對質詰問，依據司法院大法官會議釋
    字第五八二號解釋意旨，應認不具證據能力等語。有關此部
　　分辯護意旨為本院所不採之理由，已於前揭同案被告丁○○
  　部分之證據能力3.詳述，不再贅載。
貳、有罪部分
一、實體事實之認定
  (一)被告癸○○部分
  1.被告癸○○於本院準備及審理程序中，對於上開事實一部分
    之所有行賄及收賄犯行，均為認罪表示，且於檢察官偵訊時
    自白不諱，其中除自何人收受賄款及收受賄款金額為何有待
    釐清，及有關交付行賄款項與同案被告辛○○之時間已如前
    揭認定外，核與證人如附表【貳】、【】所列之選民於警
    詢時之證述暨證人即與被告癸○○共同行賄選民之辛○○於
　　警詢及偵查中之證述相符。
  2.有關被告癸○○所收受行賄款項金額為何？源自何人？被告
    癸○○於偵查中已然明確供述：此次庚○○參選鄉代，「他
    拿二十六萬元請伊去幫他買票」，約選前四、五天的中午，
    「拿到伊家裡給伊」，拜託伊拿給村裡十鄰以內的人，十鄰
    以外是庚○○自己處理，伊沒有發給親戚，只有發給附近的
　　鄰居，同一天就開始發了，發了四天，發到選舉前一天，伊
  　是看有把握的人才發，伊記不起來共發了幾戶，伊發了二十
    萬出去，「沒有發完的六萬元退給庚○○」，後來庚○○叫
    何人去發伊不清楚，伊發出去時有叫他們支持三號庚○○，
    大家都說好，伊家裡有三票等語（選偵七十一號第(一)卷第二
    六九至二七○頁），而證人庚○○於偵查中亦證述：除了戊○○之外，「其他是伊處理的」，像長榮村就是丙○○○，
    西華有謝榮太、林嘉盛、林逢基，這樣就全部了，「其他還
    有癸○○幫伊負責長榮村」、辛○○是癸○○的下手，「癸○○大概負責二百多票」，辛○○是附在癸○○那裡的等語
    （選偵七十一號第(一)卷第二六頁）。有關金額、票數及究竟
    何人交付賄款等節，被告癸○○與證人庚○○所述相符；況
    且，被告戊○○於九十五年六月二十二日偵訊時自白犯行，
    亦未提及有交付賄款與被告癸○○。足見被告癸○○行賄選
    民及交與同案被告辛○○之賄款，均直接來自於同案被告庚○○，且同案被告庚○○所交付之金額為二十六萬元。
  3.證人庚○○於九十五年七月十三日偵訊時，固翻異前詞，否
    認被告癸○○行賄款項係伊所交付等情。惟查證人庚○○該
    次偵訊內容，已完全否認有行賄犯行，不僅交付被告癸○○
    行賄款項，甚至與同案被告戊○○共同行賄及委託戊○○交
    付賄款一萬元予同案被告丁○○等情，亦均宣稱並無其事，
    而均推委予同案被告戊○○，與其表示何以陳述反覆之原因
    ，即「我怕咬到戊○○」、「不想連累他們」等說詞，顯不
    相適合，本院因認證人庚○○於九十五年七月十三日偵訊內
    容顯係卸責之詞，證人戊○○同日偵訊時與證人庚○○說詞
    中，關於被告癸○○行賄款項究係何人交付，金額若干，亦
    屬附和證人庚○○之詞，均不足採信。
　(二)被告辛○○部分
  1.被告辛○○於本院準備及審理程序中，對於上開事實一之(三)
    部分之所有行賄犯行及事實二之(三)部分之預備行賄犯行，均
    為認罪表示，且於調查員詢問（按調查員亦屬司法警察，下
    稱警詢）及檢察官偵訊時均自白不諱，其中除收受賄款及交
    付賄賂之時間有所誤差外，核與證人即同案被告癸○○、壬○○○、證人如附表【】所列之選民於警詢時之證述大致
    相符。
  2.至有關同案被告癸○○交與賄款之時間，被告辛○○於偵查
    中供稱係「投票當日上午五時許」，與證人陳曾夜合、蘇阿
    斗、呂驚、侯千金、謝仁德、黃瑞卿、林慧瑛、陳萬成則分
    別於警詢供述被告辛○○交與賄款時間為「九十五年六月九
    日中午」、「大約九十五年六月七日晚上八時許」、「約在
    投票日前幾日」、「九十五年六月初」、「約選舉前二、三
    日」、「選舉前二、三日晚上」、「九十五年六月九日晚間
    九時許」、「選舉前三、四日」等語，顯有未合。參酌論理
    上被告癸○○交付賄款與被告辛○○之時間必然早於被告辛○○再持以交付各投票人乙節，應以上開收受賄賂之證人之
    證述較為可信。被告辛○○收受同案被告癸○○賄款時間自
    應認約於九十五年六月上旬某日。
  (三)被告丙○○○部分
  1.被告丙○○○於本院準備及審理程序中，對於上開事實二之
    (一)部分所有行賄犯行，均為認罪表示，且於檢察官偵訊時自
    白不諱，其中除收受賄款及交付賄賂與證人林冬發之時間有
  　所誤差外，核與證人即同案被告戊○○於九十五年七月十三
    日偵訊時之證述、證人如附表【肆】所列收受被告丙○○○
    交付賄賂之吳明川、林冬發、蔡林款、高嘉一於警詢及偵查
    中之證述、陳淑金及高姚瑞華於警詢時之陳述相符。
  2.至有關被告丙○○○於偵查中供述同案被告戊○○交與賄款
    之時間係「投票前四、五日前」，與證人林冬發於警詢及偵
    訊時則證述「投票日前一個禮拜前」，應認係二人未經特別
    記憶而為約略陳述所產生之合理誤差，尚難謂彼此間之供述
    有所不符。被告己○○收受同案被告戊○○賄款時間自應認
    約於九十五年六月上旬某日。
  (四)被告己○○部分
  1.被告己○○於本院準備及審理程序中，對於上開事實二之(二)
    部分之行賄及受賄犯行，均為認罪表示，且於警詢及檢察官
    偵訊時均自白不諱，其中除收受賄款及交付賄賂之時間有所
    誤差外，核與證人即同案被告戊○○於九十五年七月十三日
    偵訊時之證述、證人如附表【伍】所列收受被告己○○交付
    賄賂之林盧春柳、林徐金回、林黃秀汶於警詢所述相符。
  2.至有關同案被告戊○○交與賄款之時間，被告己○○於偵查
    中係供稱「投票前一日」，與證人林盧春柳、林徐金回、林
    黃秀汶於警詢則供述「投票前三日」或「投票前二至三日」
    等語，顯有未合，應以證人林盧春柳、林徐金回、林黃秀汶
    較為一致之陳述為可信，並據以認定被告己○○收受同案被
    告戊○○賄款時間約於九十五年六月上旬某日。
  (五)被告壬○○○部分
    被告壬○○○於本院準備及審理程序中，對於上開事實二之
    (三)部分之所有行賄犯行，均為認罪表示，且於檢察官偵訊時
　　自白不諱，核與證人即同案被告辛○○於偵查中之證述吻合
　　，被告壬○○○之自白顯與事實相符。
  (六)被告丁○○部分
  1.被告丁○○於本院準備及審理程序中，對於上開事實二之(四)
    部分之預備行賄犯行，為否認犯罪之表示。惟其於檢察官偵
    訊時已然供述：戊○○在選舉前兩三日有拿一萬元去伊家給
    伊，戊○○向伊說幫忙一下，投給三號庚○○，一票好像一
    千元，伊當場有收下錢，但伊選舉從來不跟人家拿錢，且伊
    家有五票，選完當天下午約五點多，伊就去庚○○服務處當
　　面還給庚○○八千元，是戊○○叫伊將錢還給庚○○本人，
  　沒有發給選民，剩下二千元伊作花圈送庚○○恭喜他當選等
    語（選偵七十一號第(一)卷第二二七至二二八頁）。證人即同
    案被告戊○○於九十五年七月十三日偵訊時亦證述：九十五
    年六月六日或七日上午，庚○○有去找伊表示要載伊拿錢去
    給丁○○，車子開到丁○○家附近時，庚○○就在車上拿一
    萬元給伊，並交代交給丁○○，伊對丁○○說錢給你，你大
    概就知道意思了等語，他家只有兩票，是義務給伊等的，買
　　票是伊處理一部分，庚○○處理一部分，丙○○○是伊找他
  　的，丁○○、高嘉一等等語（選偵七十一號第(二)卷第三七三
    至三七五頁）。可見同案被告庚○○、戊○○確與被告丁○○基於行賄之犯意聯絡，由庚○○提供一萬元囑託戊○○交
    與被告丁○○，推由其向不詳選民行賄甚明。
  2.被告丁○○於本院準備及審理程序中固辯稱：同案被告戊○○所交付之一萬元係因伊之女兒殘障，而庚○○曾予以幫助
    ，所以伊於五月底時有買飲料給庚○○，讓那些工作人員喝
    ，庚○○因為伊買涼水給他，所以交代戊○○拿一萬元給伊
    ，算是補貼云云。惟查：被告丁○○於警詢及偵查中，經詢
　　及由戊○○交付一萬元之情事時，均未提及上開辯解，倘如
  　其所辯，該一萬元之交付及收受，係屬正當合法之行為，有
    何未能坦承之處？且何以於檢察官訊問時竟為不利於己之陳
    述「（問：戊○○為何拿錢給你？）戊○○向我說幫忙一下
    ，投給三號庚○○。（一票多少錢？）一票好像一千元。」
    ；再者，證人甲○○於本院審理時固證述被告丁○○確有載
    送飲料數箱至同案被告庚○○服務處之事實，然被告丁○○
    縱曾載運飲料等物至同案被告庚○○之服務處，惟證人戊○○於九十五年七月十三日偵訊時證述：林家盛是附在丁○○
    那裡的，他們二個人是在一起的，伊是另外交給丁○○一、
    二十票的錢，約一萬多元，沒有另外交錢給林家盛，和上次
　　說庚○○交待給丁○○的一萬元的載東西的錢是不同的等語
  　（選偵七十一號第(二)卷第三七六頁），可知被告丁○○載送
    飲料與被告戊○○所交付行賄款項，係屬二事。被告丁○○
    確有收受同案被告庚○○託戊○○轉交之一萬元賄款之事實
    ，殆可認定。被告丁○○上揭所辯，卒難憑信，證人庚○○
    於本院審理中附和被告丁○○之證詞，亦無足取。
  (七)被告戊○○部分
    被告戊○○於本院準備及審理程序中，固對於上開事實二部
    分之預備行賄及所有行賄犯行，為否認犯罪之表示，然其對
    於檢察官起訴之犯罪事實，除與同案被告庚○○有無賄選之
    犯意聯絡、被告癸○○賄選之資金來源係被告戊○○或同案
    被告庚○○及其金額幾何、被告戊○○交與同案被告丁○○
    預備用以行賄之一萬元是否來自於同案被告庚○○外，均不
    爭執（本院卷第一一六、一七八頁）；而除同案被告庚○○
    透過被告戊○○轉交預備賄選款項一萬元與丁○○及同案被
    告庚○○直接交付賄款二十六萬元與癸○○之事實業據認定
    如前，不再贅述外，檢察官起訴被告戊○○之犯罪事實，復
    有下列證據可資佐證：
  1.有關與同案被告庚○○有行賄之犯意聯絡部分，證人庚○○
    於九十五年六月二十三日偵訊時結證：買幾個鄰伊不知道，
    但是要有把握的才買，是伊叫戊○○幫伊處理，戊○○處理
    的主要是西華村，長榮村是一小部分，其他都是伊處理的，
　　戊○○本身沒有在買票，他是幫伊傳達，伊叫他拿錢去給人
  　家的，因為戊○○對長榮不熟，他一定要把錢交出去給長榮
    拿邊的人去處理，不是戊○○本身下去買票，而是拿錢去給
    樁腳買票等語（選偵七十一號第(一)卷第二六頁）；況被告戊○○於九十五年七月十三日偵訊時仍供述：庚○○此次選舉
    ，買票錢是伊處理一部分，庚○○處理一部分，伊是處理西
　　華一部分、長榮一小部分，庚○○也是一樣，丙○○○是伊
  　找她的，庚○○處理的只有一小部分，主要都是伊在處理等
    語（選偵七十一號第(二)卷第三七五至三七六頁）。已足堪認
    定被告戊○○就其行賄及預備行賄之犯行，均與同案被告庚○○有犯意聯絡甚明。
  2.同案被告庚○○雖於九十五年七月十三日偵訊時翻異前詞，
    全然否認與本案行賄及預備行賄犯行有涉，且辯稱：伊會說
    是伊叫戊○○處理是因為伊怕咬到戊○○云云。然其於九十
    五年六月二十三日偵訊時，已在選任辯護人到場時，經檢察
    官告知根據同案被告丙○○○之供述訊問被告戊○○，戊○○亦已承認庚○○有以每票一千元請他向樁腳丙○○○、丁○○、辛○○，請他們幫忙買票等情（選偵七十一號第(一)卷
    第二五頁），可見該次檢察官偵訊前階段，同案被告庚○○
    已知悉被告戊○○遭其他同案被告供出，同案被告庚○○亦
    於該次偵訊時，指證由伊指示被告戊○○處理買票事宜（可
    參閱前揭引用之同案被告庚○○偵訊筆錄），復於九十五年
    七月十三日偵訊時，全然卸責予被告戊○○，諸如丙○○○
    是戊○○跟伊講說有給她錢買票，癸○○的錢不是伊給的，
    伊完全沒有處理買票的事情云云，有該次偵訊筆錄可參（選
    偵七十一號第(二)卷第三七二、三七七頁），同案被告庚○○
    對被告戊○○落井下石卻急於撇清自己之心態，昭然若揭，
    其絕非因懼怕牽扯被告戊○○方才坦承係伊指示被告戊○○
    處理買票事宜。故庚○○上揭辯解，自非實情。
　3.證人即同案被告辛○○於偵查中證述：伊太太有去跟戊○○
  　拿一萬元買票錢，伊太太有將錢交給伊，但伊沒有用該筆款
    項去買票，伊在選舉前就還給戊○○等語（選偵七十一號第
    (二)卷第四一六頁），證人壬○○○於偵查中證述：伊丈夫辛○○叫伊去找戊○○向他要買十張票的錢共一萬元，伊就直
　　接去找戊○○，說要拿買十張票的錢一萬元等語（選偵七十
  　一號第(一)卷第二○八頁），足堪認定被告戊○○、同案被告
    辛○○、壬○○○間，就其藉由同案被告壬○○○轉交辛○○之一萬元係屬預備行賄款項，渠等自有行賄之犯意聯絡無
    疑。
  4.其餘有關被告戊○○與同案被告丙○○○共同行賄如附表【
    肆】所列選民、被告戊○○向同案被告己○○行賄及與己○○共同行賄如附表【伍】所列選民、被告戊○○直接向林明
    慧行賄及透過不知情之曾陳秋鳳向林丁抄行賄等事實，業據
    證人即同案被告丙○○○、己○○於偵查中、證人曾陳秋鳳
    、林丁抄、周素花於偵查中、證人林明慧於警詢及偵查中、
    證人如附表【肆】、【伍】所列之選民分別於警詢及偵訊時
    之證述明確，且為被告戊○○所不爭執，自堪認定。
  (八)被告庚○○部分
  1.被告庚○○雖矢口否認犯行，然該被告及及其選任辯護人於
    準備程序中，對(1)除被告庚○○以外，其餘同案被告即戊○○等七人經起訴賄選、預備賄選及收受賄賂之犯罪事實；(2)
    同案被告辛○○、壬○○○、丙○○○、己○○、丁○○均
    非直接經被告庚○○授意賄選，均不爭執。
　2.被告庚○○與同案被告癸○○基於行賄買票之犯意聯絡，於
  　上開事實欄一所載時、地，由被告庚○○親自交付同案被告
    癸○○二十六萬元之行賄款項，推由同案被告癸○○親自及
    透過樁腳即同案被告辛○○向選民行賄買票之事實，已經本
    院於本判決理由﹝貳、一、(一)、2.3.﹞即認定同案被告癸○○犯罪事實段落中敘述綦詳，此不贅述。
  3.被告庚○○與同案被告戊○○基於行賄買票之犯意聯絡，於
    上開事實欄二所載時、地，推由同案被告戊○○將賄款交與
    同案被告丙○○○、己○○、壬○○○、丁○○向選民行賄
    買票或預備行賄，及將賄款直接或間接交付選民收受而行賄
　　買票等事實，業據本院於本判決理由﹝貳、一、(七)、1.2.﹞
  　即認定同案被告戊○○犯罪事實段落中敘述綦詳，此不贅述
    。
  (九)綜上所述，本件事證明確，被告庚○○、癸○○、戊○○、
    辛○○、己○○、丙○○○、丁○○、壬○○○等八人之犯
    行均堪認定，應依法論科。
二、論罪科刑
  (一)按投票行賄罪之處罰，分別規定於刑法第一百四十四條及公
　　職人員選舉罷免法第九十條之一第一項，而公職人員選舉罷
    免法第九十條之一第一項為刑法第一百四十四條之特別法，
    依特別法優於普通法之規定，應優先適用公職人員選舉罷免
    法。又公職人員選舉罷免法第九十條之一第一項之罪，以對
    於有投票權之人，行求、期約或交付賄賂或其他不正利益，
    而約其不行使投票權或為一定之行使者為構成要件，其預備
    、行求、期約、交付行為，係屬階段行為。是核被告庚○○
　　、戊○○、癸○○、丙○○○、辛○○、己○○等人所為，
  　均係犯公職人員選舉罷免法第九十條之一第一項之對於有投
    票權之人，交付賄賂，而約其投票權為一定之行使罪；被告
　　癸○○、己○○二人均另犯刑法第一百四十三條第一項之有
  　投票權人收受賄賂，而許以其投票權為一定之行使罪；被告
    丁○○、壬○○○二人所為，則係犯公職人員選舉罷免法第
    九十一條之一第二項之預備對於有投票權之人，交付賄賂，
    而約其投票權為一定之行使罪。
  (二)被告庚○○、癸○○間，對事實一之(二)部分犯行；被告庚○○、癸○○及辛○○間，對事實一之(三)部分犯行；被告庚○○、戊○○、丙○○○間，對事實二之(一)部分犯行；被告庚○○、戊○○、己○○間，對事實二之(二)部分犯行；被告庚○○、戊○○、辛○○、壬○○○間，對事實二之(三)部分犯
    行；被告庚○○、戊○○、丁○○間，對事實二之(四)部分犯
    行，分別有犯意聯絡及行為分擔，均為共同正犯。
　(三)被告庚○○、戊○○就前揭犯罪事實二之(六)部分，利用不知
  　情之曾陳秋鳳轉交賄款信封之方式向林丁抄交付賄選款項，
    均為間接正犯。
  (四)按可分之數行為，先後侵害國家或社會法益，如係基於概括
    之犯意，反覆為之，而觸犯同一罪名，仍應依連續犯論處。
    而投票行賄罪祇要向有投票權之人，行求期約或交付賄賂或
    其他不正利益，而約其不行使投票權或為一定之行使，犯罪
    即告成立；如基於概括之犯意，連續向多數有投票權之人為
    上述投票行賄行為者，自仍得成立連續犯。是被告庚○○關
    於事實一、二之所有行賄及預備行賄犯行，被告戊○○關於
    事實二之所有行賄及預備行賄犯行，被告癸○○關於事實一
    之(二)(三)部分所有行賄犯行，被告辛○○關於事實一之(三)部分
    之所有行賄犯行及事實二之(三)部分之預備行賄犯行；被告丙○○○關於事實二之(一)部分之所有行賄犯行；被告己○○關
    於事實二之(二)部分之所有行賄犯行，時間緊接，其中被告庚○○、戊○○、辛○○所為，雖分別構成公職人員選舉罷免
    法第九十條之一第一項之交付賄賂投票罪及同條第二項之預
    備交付賄賂罪，罪名條項雖非完全相同，惟因基本構成要件
    尚屬相同，上開各該被告所犯均係基本構成要件相同之罪名
    ，顯係基於概括犯意而為，俱為連續犯，應依修正前刑法第
    五十六條規定，各論以一連續交付賄賂投票罪，除被告丙○○○外，並均加重其刑。
  (五)被告癸○○、己○○所犯連續交付賄賂、收受賄賂二罪，犯
    意各別，行為互殊，罪名有異，應予分論併罰。
  (六)按公職人員選舉罷免法第九十條之一第五項規定：「犯第一
    項或第二項之罪，在偵查中自白者，減輕其刑；因而查獲候
    選人為正犯或共犯者，減輕或免除其刑。」考諸現今賄選行
    為，多利用社團、地方派系之組織動員，且候選人為避免輕
    易遭查獲，賄選指令透過綿密樁腳網絡及層級傳達，下階實
    際執行行賄之樁腳，不見得有機會直接與候選人接觸甚至接
    受指令，倘認僅直接接受候選人行賄指令之高階樁腳方有機
    會適用上開規定減免其刑，對不法及責任程度較為輕微之下
    階樁腳，即顯失公平；再者，賄選情資一但經提供，最受檢
    警關注者，莫非特定候選人個人，是在偵查活動及技巧上，
    顯無可能先予追查樁腳及支持者，而棄候選人動向於不顧，
    甚至往往藉由同步監聽、搜索及傳訊，以避免勾串及湮滅證
    據，從而若認行賄樁腳之自白，必須與檢警掌握候選人行賄
    證據有直接因果關係者，不啻排斥大多數樁腳於偵查中自白
    減刑之適用機會，本院因認只需被告於偵查中之自白，有助
    偵查機關釐清、鞏固候選人之行賄事實者，即應可邀上開規
    定之寬典。準此，上開「偵查中之自白」，解釋上不以直接
    指證候選人，亦不以在檢警偵訊或搜索候選人前為限，倘因
　　被告偵查中之自白而查獲其他正犯或共犯，再經由追查此正
  　犯及共犯而查獲候選人為正犯或共犯，或因被告偵查中之自
    白，可據以釐清、鞏固候選人行賄事實者，亦屬之。查被告
    丙○○○、己○○、壬○○○及丁○○均於偵查中自白，並
    均指證被告戊○○，被告辛○○亦於偵查中自白，並指證被
    告癸○○，被告癸○○、戊○○則均於偵查中自白並指證被
    告即候選人庚○○，已如前述。可見本案因被告丙○○○、
    己○○、壬○○○、丁○○、辛○○、癸○○及戊○○之自
　　白，因而查獲其他被告及候選人庚○○亦為本案選舉行賄及
  　預備行賄之共同正犯，被告丙○○○、己○○、壬○○○、
    丁○○、辛○○、癸○○及戊○○之選舉行賄及預備行賄犯
　　行（即不包括被告癸○○、己○○之收賄犯行），自均得依
  　上開公職人員選舉罷免法第九十條之一第五項後段之規定，
    減輕或免除其刑，依刑法第六十六條但書之規定，得減輕至
    三分之二。爰依前揭規定，參酌檢察官之意見，免除被告丙○○○之刑，並減輕其餘被告之刑，且除被告丙○○○、壬○○○及丁○○外，均先加後減之。另被告庚○○因於九十
    五年六月二十三日偵訊時已自白犯行，亦應依公職人員選舉
    罷免法第九十條之一第五項前段規定，減輕其刑，並先加後
    減之。
  (七)再按證人保護法第二條第一、二、十款明文規定：「本法所
    稱刑事案件，以下列各款所列之罪為限：一、最輕本刑為三
　　年以上有期徒刑之罪。二、刑法第一百條第二項之預備內亂
  　罪、第一百零一條第二項之預備暴動內亂罪或第一百零六條
    第三項、第一百零九條第一項、第三項、第四項、第一百二
    十一條第一項、第一百二十二條第三項、第一百三十一條第
    一項、第一百四十二條、第一百四十三條第一項、第一百四
    十四條、第一百四十五條、第二百五十六條第一項、第三項
    、第二百五十七條第一項、第四項、第二百九十六條之一第
    三項、第二百九十八條第二項、第三百條、第三百三十九條
    、第三百三十九條之三或第三百四十六條之罪。‧‧‧十、
    公職人員選舉罷免法第八十八條第一項、第八十九條第一項
　　、第二項、第九十條之一第一項、第九十一條第一項第一款
  　或第九十一條之一第一項之罪。」又上開規定所列刑事案件
　　之被告或犯罪嫌疑人，於偵查中供述與該案案情有重要關係
  　之待證事項或其他共犯之犯罪事證，因而使檢察官得以追訴
　　該案之其他共犯者，以經檢察官事先同意者為限，就其因供
  　述所涉之犯罪，減輕或免除其刑，同法第十四條第一項亦有
    明文。查被告丙○○○、己○○、辛○○及癸○○分別於偵
    訊中自白，而供出與本案有重要關係之待證事項及其他共犯
    之犯罪事證，且經檢察官於偵訊時同意適用證人保護法而載
    明偵訊筆錄（選偵七十一後第(一)卷第七五、二七○頁、選偵
    第七十一號第(二)卷第三九八、四一○頁），檢察官之起訴書
    理由欄亦有明載（見起訴書第九頁），爰依證人保護法第十
    四條第一項之規定，就被告己○○、辛○○及癸○○之部分
    減輕其刑（被告丙○○○已依公職人員選舉罷免法第九十條
    之一第五項之規定免除其刑，不再依證人保護法之規定再行
    免除其刑）。又被告己○○、辛○○及癸○○有上述二種刑
    之減輕事由，渠等連續行賄犯行，依刑法第七十條、第七十
    一條第一項之規定，皆先加後遞減之。
  (八)起訴書固請求依據證人保護法第十四條第一項規定、公職人
    員選舉罷免法第九十條之一第四項規定，對被告己○○、辛○○、癸○○、壬○○○及丁○○均減輕其刑，並宣告緩刑
    ，對被告丙○○○則請依上開公職人員選舉罷免法同條項後
    段規定免除其刑等語。惟：
  1.按公職人員選舉罷免法第九十條之一第四項規定之適用，以
    被告於犯罪後六個月內自首為前提，本案被告己○○、辛○○、癸○○、壬○○○、丁○○及丙○○○，分別因監聽錄
    音內容及同案被告間供述等確切根據，因而使有偵查犯罪權
    責之臺南縣調站及臺灣臺南地方法院檢察署檢察官對於各該
    被告產生涉及行賄犯罪之合理可疑，而由檢察官個別核發傳
    票予以傳喚到案偵訊，始自白犯罪事實，是難認上開被告均
    符合自首要件而得適用上開規定。本院認起訴書應係上開法
    條第五項規定之誤載，先予敘明。
  2.又依上開所引證人保護法第二條規定，可得適用證人保護法
    規定之刑事案件，並不包括法定刑為一年以下有期徒刑之公
    職人員選舉罷免法第九十條之一第二項之預備行賄罪，是起
    訴書請併依證人保護法第十四條第一項規定對被告丁○○及
    壬○○○減輕其刑，尚有誤會。
  3.按訴訟行為，除法律明文規定外，以不許附條件或期限為原
    則。故附條件或期限之訴訟行為為無效。此無論從程序安定
    性，或信賴保護原則之觀點，俱應如此。就證人保護法第十
　　四條第一項規定之意旨以觀，重在藉由被告或犯罪嫌疑人於
  　偵查中供出與案情有重要關係之待證事項或其他共犯之犯罪
    事證，以利檢察官追訴其他共犯，而得允為適用該項規定之
    寬典，被告亦因有此誘因，而願和盤托出、指證共犯，此項
    法律要件，於案件起訴之際，既已俱全，則有上開規定之適
    用，無待乎證人再於審判中為詳實陳述為必要。況「汙點證
    人」在訴訟上，本即有許多人情壓力、戒慎恐懼甚至危險與
    不便，乃甚至有以證人保護法予以保護之必要，其偵查中之
    證述，非僅邀減輕或免除其刑之寬典而已。是以，若賦予檢
    察官得以撤回適用上開規定減免其刑之同意或附條件同意，
    不僅強人所難，亦恐反降低涉案證人適用上開規定之意願。
    從而，起訴書表示「如被告戊○○未蓄意為被告庚○○頂罪
    者，亦請依證人保護法第十四條第一項規定減輕其刑（起訴
    書併敘及請依公職人員選舉罷免法第九十條之一第五項前段
    減輕其刑，及宣告緩刑之部分，核屬法院審判職權，爰不贅
    述）」，係附條件之「同意」，應認同意無效。另公訴人於
    準備程序中，以被告癸○○翻異前詞，而撤回起訴檢察官於
    偵查中對其適用上開規定之同意，基於同一法律上之理由，
    亦非法所許可。
  (九)爰審酌選舉乃民主政治最重要之表徵，須由選民評斷候選人
    之才德、品行、學識、操守、政見而選賢與能，基層選舉尤
    為最重要之環節，其攸關國家根基及人民權利，自不允許金
    錢或其他利益介入選舉，抹滅實行民主政治之真意，而賄選
    實為敗壞選風之主要根源，故世界各民主法治國家莫不懸為
    厲禁，全力遏止，治安機關有鑑於國內社會環境急速變遷，
    民眾法治觀念尚待加強，因此，每逢選舉開始前，均利用各
    傳播媒體積極宣導政府查辦賄選之決心，並籲請全體候選人
    及民眾共同摒棄賄選，詎被告等仍置若罔聞，以身試法，其
    行為足使民主社會之選舉制度運作產生嚴重影響，使選舉結
    果產生錯誤，對社會所生之影響匪淺；佐以被告庚○○係候
    選人，且基於本案犯罪主導地位之人，惡性最重，被告戊○○為主要賄選樁腳，被告癸○○則為次要賄選樁腳，被告辛○○、丙○○○、己○○則為下層賄選樁腳，各人參與情節
    有輕重程度差異，被告壬○○○、丁○○均僅預備對選民行
    賄，暨被告癸○○、己○○均尚貪圖小利而收受賄賂，兼以
    本案交付、收受之賄賂金額，被告庚○○於偵查中先坦承犯
    行，復矢口否認，被告戊○○、癸○○、丁○○雖於偵查中
    坦承犯行，然於本院審理中翻異前詞，而對與被告庚○○共
    犯關係多所保留，被告丁○○甚至矢口否認，本案係先因被
    告丙○○○供出賄選網絡而得以追查上手甚至查獲被告庚○○，渠等均未曾受有期徒刑以上刑之宣告，有臺灣高等法院
    被告前案紀錄表在卷可參，及各該被告之智識程度等一切情
    狀，分別量處如主文所示之刑，及對被告丙○○○為免刑之
    諭知，另就被告癸○○、己○○部分定其應執行之刑，暨就
    被告壬○○○部分諭知易科罰金之折算標準。公訴人對被告
    庚○○、戊○○、癸○○及丁○○分別具體求處有期徒刑五
    年、四年、三年六月（收賄部分一年六月）及八月，均核屬
    過重，應以如主文所示之刑為適當，附此敘明。
　(十)又被告戊○○、癸○○、辛○○、己○○、壬○○○、丁○○前均未曾受有期徒刑以上刑之宣告，有上開被告前案紀錄
    表可按，均因一時失慮，偶罹刑典，經此偵審程序及科刑教
    訓後，應知所警惕，而無再犯之虞，本院因認對上開被告六
    人所處徒刑，均暫不執行其刑為適當，併各予宣告如主文所
    示之緩刑期間，用啟自新。
　(十一)按犯公職人員選舉罷免法第五章之罪或刑法分則第六章之妨
    害投票罪，宣告有期徒刑以上之刑者，並宣告褫奪公權，公
    職人員選舉罷免法第九十八條第三項定有明文。而此項褫奪
    公權之宣告，寓有強制性，為刑法第三十七條第二項之特別
    規定，法院自應優先適用（最高法院八十一年度台非字第二
    四六號判決意旨參照）。查被告庚○○、戊○○、辛○○均
    係犯公職人員選舉罷免法第九十條之一第一項之交付賄賂罪
    ；被告癸○○、己○○均係犯公職人員選舉罷免法第九十條
    之一第一項之交付賄賂罪及刑法第一百四十三條第一項之投
    票受賄罪，被告壬○○○、丁○○係犯公職人員選舉罷免法
    第九十條之一第二項之預備交付賄賂罪，揆諸前揭判決意旨
    ，上開被告所為，爰均分別併予宣告如主文所示之褫奪公權
    。
　(十二)公職人員選舉罷免法第九十條之一第三項固規定預備或用以
  　行求、期約或交付之賄賂，不問屬於犯人與否，沒收之。然
    如其賄賂已交付與有投票權之人收受，因收受者係犯刑法第
    一百四十三條第一項投票受賄罪，其所收受之賄賂，應依刑
    法第一百四十三條第二項規定沒收之，如全部或一部不能沒
    收時，追徵其價額。故犯投票行賄罪者，其已交付之賄賂，
    自應依刑法第一百四十三條第二項規定，於其對向共犯所犯
    投票受賄罪為沒收或追徵其價額之從刑宣告，不得再依上開
    公職人員選舉罷免法規定沒收之。惟預備或用以行求、期約
    或交付之賄賂，不問屬於犯人與否，沒收之，公職人員選舉
    罷免法第九十條之一第三項定有明文，是預備用以交付之賄
    賂，既未交付與選民收受，即仍應上開規定予以沒收。是有
    關本案之沒收，爰分敘如下：
  1.被告丁○○部分（附表【壹】編號八）
    同案被告庚○○託同案被告戊○○交與被告丁○○一萬元為
    預備用以交付之賄賂，被告丁○○雖已將其中八千元交還同
    案被告庚○○，其餘二千元亦已購買花圈贈送同案被告庚○○，惟依公職人員選舉罷免法第九十條之一第三項之規定，
    預備用以交付之賄賂，不問屬於犯人與否，均應沒收，故被
    告丁○○預備用以行賄之一萬元，仍應依前開規定宣告沒收
    之。
  2.被告壬○○○部分（附表【壹】編號七）
    同案被告辛○○託被告壬○○○向同案被告戊○○收取之一
    萬元，為預備用以交付之賄賂，復查無已用於行賄選民之事
    實，被告辛○○雖於偵查中供述已然返回同案被告戊○○，
    惟依公職人員選舉罷免法第九十條之一第三項之規定，預備
    用以交付之賄賂，不問屬於犯人與否，均應沒收，故被告壬○○○預備用以行賄之一萬元，仍應依前開規定宣告沒收之
    。
  3.被告丙○○○部分（附表【壹】編號六）
  　同案被告戊○○交付與被告丙○○○用以向他人行賄之款項
    三萬一千元，除其中一萬八千元已分別交付吳明川、林冬發
    、蔡林款、陳淑金、高嘉一及高姚瑞華收受外，其餘一萬三
    千元因與欲行賄之對象未遇，而無從交付款項，已經返回同
    案被告戊○○，業據被告丙○○○供述明確，同案被告戊○○對此固有所爭執而供述被告丙○○○僅返還三千元，惟並
  　無證據顯示二人落差之一萬元已然交付選民行賄，對渠等共
    同行賄選民情節，自應為被告有利之認定，而認同案被告戊○○所交付被告丙○○○上開款項中，確僅發出一萬八千元
    ，其餘一萬三千元核屬預備用以交付之賄款，應依公職人員
    選舉罷免法第九十條之一第三項之規定，不問屬於犯人與否
    ，均應沒收。
  4.被告己○○部分（附表【壹】編號五）
  (1)同案被告戊○○交付與被告己○○用以向他人行賄之款項六
    千元，被告已分別交付與林盧春柳、林徐金回及林黃秀汶收
    受，且經本院以九十五年度選簡字第十三號諭知林盧春柳、
    林徐金回及林黃秀汶所收受之賄賂均沒收確定，有上開判決
    書在卷可憑，依上開說明，自不得再依公職人員選舉罷免法
    第九十條之一第三項之規定，對被告己○○諭知沒收。
  (2)同案被告戊○○向被告己○○行賄之款項七千元，已交付被
    告己○○收受，自應依刑法第一百四十三條第二項規定諭知
    沒收（被告己○○所收受之賄賂七千元，屬金錢，並非實物
    ，無追徵其價額之問題，最高法院八十六年度台非字第一二
    八號裁判意旨參照，下述被告癸○○收賄部分亦同）。
  5.被告辛○○部分（附表【壹】編號四）
  (1)同案被告辛○○託被告壬○○○向同案被告戊○○收取之一
    萬元，為預備用以交付之賄賂，依公職人員選舉罷免法第九
    十條之一第三項之規定，不問屬於犯人與否，均應沒收（理
    由略如上開被告壬○○○部分之說明）。
  (2)同案被告癸○○交付與被告辛○○用以向他人行賄之款項五
    萬三千元，除其中二萬七千元已分別交付陳曾夜合、蘇阿斗
    、呂驚、侯千金、謝仁德、黃瑞卿、林慧瑛及陳萬成收受外
    ，其餘二萬六千元，並未交付選民用以行賄，已經返還同案
    被告癸○○，業據被告辛○○供述明確，且無證據顯示該筆
　　餘款已然交付選民行賄，對渠等共同行賄選民情節，自應為
  　被告有利之認定，而認同案被告癸○○所交付被告辛○○上
    開款項中，確僅發出二萬七千元，其餘二萬六千元核屬預備
    用以交付之賄款，應依公職人員選舉罷免法第九十條之一第
    三項之規定，不問屬於犯人與否，均應沒收。
  6.被告癸○○部分（附表【壹】編號三）
  (1)同案被告庚○○向被告癸○○行賄之款項三千元，已交付被
    告癸○○收受，自應依刑法第一百四十三條第二項規定諭知
    沒收。
  (2)同案被告庚○○交付與被告癸○○用以向他人行賄之款項二
    十六萬元，除其中二萬六千元已由被告癸○○親自分別交付
    許張阿切、楊莊肉豆、黃大德、陳信呈、黃麗卿、王吳秋菊
    、林榮堂及許榮富收受，上開推由同案被告辛○○交付陳曾
    夜合等八人之二萬七千元，及其自身所收受賄賂三千元外，
    其餘二十萬四千元，並無證據顯示已然交付選民行賄，對其
    行賄選民情節，自應為被告有利之認定，而認同案被告庚○○所交付被告癸○○上開款項中，確僅發出五萬三千元及由
  　被告癸○○收受三千元，其餘二十萬四千元核屬預備用以交
    付之賄款，應依公職人員選舉罷免法第九十條之一第三項之
    規定，不問屬於犯人與否，均應沒收。
  7.被告戊○○部分（附表【壹】編號二）
  (1)被告戊○○交付與同案被告丙○○○用以向他人行賄之款項
    三萬一千元，除其中一萬八千元已分別交付吳明川等六人收
    受外，其餘一萬三千元核屬預備用以交付之賄款，應依公職
    人員選舉罷免法第九十條之一第三項之規定，不問屬於犯人
    與否，均應沒收（理由略如上開被告丙○○○部分之說明）
    。
  (2)同案被告辛○○託同案被告壬○○○向被告戊○○收取之一
    萬元，為預備用以交付之賄賂，依公職人員選舉罷免法第九
    十條之一第三項之規定，不問屬於犯人與否，均應沒收（理
    由略如上開被告壬○○○部分之說明）。
  (3)同案被告庚○○託被告戊○○交與被告丁○○一萬元為預備
    用以交付之賄賂，核屬預備用以交付之賄賂，依公職人員選
    舉罷免法第九十條之一第三項之規定，不問屬於犯人與否，
    均應沒收（理由略如上開被告丁○○部分之說明）。
  8.被告庚○○部分（附表【壹】編號一）
  (1)被告庚○○交付與被告癸○○用以向他人行賄之款項二十六
    萬元，除其中三千元係直接行賄同案被告癸○○、二萬六千
    元已由被告癸○○親自分別交付許張阿切等八收受，及上開
    推由同案被告辛○○交付陳曾夜合等八人之二萬七千元外，
    其餘二十萬四千元，核屬預備用以交付之賄款，應依公職人
　　員選舉罷免法第九十條之一第三項之規定，不問屬於犯人與
  　否，均應沒收（理由略如上開被告癸○○部分之說明）。
  (2)被告戊○○交付與同案被告丙○○○用以向他人行賄之款項
    三萬一千元，除其中一萬八千元已分別交付吳明川等六人收
    受外，其餘一萬三千元核屬預備用以交付之賄款，且此部分
    犯行經本院認定被告庚○○亦與同案被告戊○○及丙○○○
    有犯意聯絡，自應依公職人員選舉罷免法第九十條之一第三
    項之規定，不問屬於犯人與否，均應沒收（理由略如上開被
    告丙○○○部分之說明）。
  (3)同案被告辛○○託同案被告壬○○○向被告戊○○收取之一
    萬元，為預備用以交付之賄賂，且此部分犯行經本院認定被
    告庚○○亦與同案被告戊○○、辛○○、壬○○○有犯意聯
    絡，自依公職人員選舉罷免法第九十條之一第三項之規定，
    不問屬於犯人與否，均應沒收（理由略如上開被告壬○○○
    部分之說明）。
  (4)被告庚○○託同案被告戊○○交與同案被告丁○○一萬元為
    預備用以交付之賄賂，核屬預備用以交付之賄賂，依公職人
    員選舉罷免法第九十條之一第三項之規定，不問屬於犯人與
    否，均應沒收（理由略如上開被告丁○○部分之說明）。
  (十三)至上開被告行為後，刑法於九十四年二月二日修正公布、九
    十五年七月一日施行，有關本件被告犯行所涉新舊法比較問
    題，詳參附件【貳】所載，併予敘明。
、無罪部分
一、公訴意旨另以：被告庚○○於九十五年六月二十三日執行搜
    索翌日之臺灣臺南地方法院檢察署檢察官偵訊中，因得悉其
    餘相關被告或證人已指證其行賄犯行，且當日尚有重要樁腳
    癸○○及辛○○等尚未到案，為防彼此串供，甚有可能為臺
    灣臺南地方法院檢察署聲請羈押，經其辯護人勸導及偵訊檢
    察官同意，准其於據實供出重要樁腳後適用證人保護法，詎
    其為避免當日檢察官聲請羈押獲准，將失去自由，而存狡詐
    之心，明知謝榮太、林嘉盛、林風枝等三人，並未為其行賄
    選民，卻於供前具結，對於案情有重要關係事項之上述三人
    是否為其行賄選民一事，為虛偽陳述稱：上述三人有為其賄
    選，且均為其買票幾十票，惟經檢察官事後查證該三人實際
    並未為其賄選。因認被告庚○○另涉有刑法第一百六十八條
    之偽證罪嫌等語。
二、按犯罪事實應依證據認定之，無證據不得認定犯罪事實；又
    不能證明被告犯罪者，應諭知無罪之判決，刑事訴訟法第一
    百五十四條第二項、第三百零一條第一項分別定有明文。對
    於起訴之犯罪事實，檢察官應負提出證據之形式舉證責任及
　　說服之實質舉證責任，倘其所提出之證據，不足為被告有罪
  　之積極證明，或指出證明之方法，無從說服法院以形成有罪
　　之心證，不能遽為有罪之認定。再訴訟上證明之證據資料，
  　須於通常一般之人均不致有所懷疑，而得確信其為真實之程
　　度者，始得據為有罪之認定，倘其證明尚未達到此一程度，
  　而有合理之懷疑存在，復無其他調查途徑可循，根據「罪證
    有疑，利於被告」之證據法則，即無從為被告有罪之確信。
三、公訴人認被告庚○○涉有偽證罪嫌，係以：(一)被告庚○○於
    九十五年六月二十三日偵查中具結證述西華村之謝榮太、林
　　嘉盛、林風枝（因係臺語發音書記官翻成國語時誤譯為林逢
　　基）等均為其買票幾十票等語；(二)證人謝榮太、林嘉盛、林
  　風枝於警詢及偵訊中均證述並無自庚○○處收受賄款後為其
    買票之事實，及渠等對於並未收受賄款及行賄選民之事，願
    接受測謊；(三)證人謝榮太、林嘉盛、林風枝等經檢察官以有
    串供可能開具拘票命警方拘提到案，並在臺灣臺南地方法院
　　檢察署隔離後分頭訊問，其間三人均無串證之機會，惟渠等
  　拘提到案後，無論如何告以被告庚○○本身均已承認，且已
    供出渠等有為庚○○之事實，並提供被告庚○○之偵訊筆錄
    供渠等參酌，且告以行賄罪業經修法加重其刑，若未據實陳
    述，檢察官無由向法院為渠等求情，則一經查出涉案，將毫
    無緩刑之機會，且可能另涉偽證罪嫌等利害關係，上述三證
    人始終堅稱並無行賄之事實，且均堅決表示願意接受測謊，
    此與通常類此情形之訊問結果明顯不同，況一般樁腳所以不
    願供出上手，所擔心者無非怕連累到候選人，惟本件被告庚○○均已坦承犯嫌，且已供出渠等涉嫌行賄，上述證人實無
　　由甘冒被起訴行賄及偽證之風險為其飾掩之理，再者，該三
  　被告否認犯罪後，檢察官急欲聯絡被告庚○○求證其原先證
    述是否實在時，被告庚○○又拒不接電話，其後經以傳票傳
    訊到案，則於供前具結後又全面翻異前供，且一再表示該三
    人絕無為其行賄之情事，是本件應係被告庚○○先前之指證
    不實，其目的則係不願連累到其真正之樁腳，而又想邀免被
    聲請羈押之故，退一步言，同一上述三證人是否為其賄選之
    關鍵事項，被告庚○○先後兩次於本署供前具結，而為完全
    相反之陳述，則其中必有一次陳述係屬虛偽，仍構成偽證罪
    ，資為主要論據（有關此部分公訴證據中，證人於警詢之陳
    述及偵查中之結證有無證據能力之問題，已於上開有罪部分
    詳敘，不再贅載）。
四、訊據被告庚○○堅決否認有何偽證犯行，於本院準備程序辯
    稱略以：謝榮太、林嘉勝及林風枝都沒有幫伊賄選，伊沒有
    說他們幫伊賄選，只有說他們幫伊拜票等語，另選辯意旨略
    以：檢察官在偵訊時以適用證人保護法方式勸誘使被告供述
　　，否則即聲押被告及其他同案被告，所以被告供出謝榮太、
  　林嘉盛、林風枝等三人，關於這三個人的供述有不法取供的
    情事，事後檢察官再去偵訊該三人，該三人否認有為被告庚○○行賄，以致於檢察官不能夠查證其等確實有行賄的事實
　　，這種不利益不應歸諸於被告庚○○等語。
  (一)按刑事訴訟，乃對特定人之特定事實為確定具體刑罰權而進
    行之程序。因之，刑事訴訟上具有二種關係：一為國家與個
    人間之具體刑罰權關係，即處罰者與被處罰者之關係，是為
    訴訟之實體，或稱訴訟客體，亦稱案件；一為確定具體刑罰
    權所進行之訴訟關係，即裁判者與被裁判者之關係，稱為訴
    。故訴之目的，在請求法院對「被告之特定事實」，以裁判
    確定其具體的刑罰權之有無及其範圍。是以刑事訴訟法第二
    百六十四條第二項第二款規定「起訴書，應記載左列事項：
    二、『犯罪事實』及證據並所犯法條。」實寓有使被告確知
　　審判對象，而保護其訴訟上防禦權之深意，並應以此『犯罪
  　事實』之記載定審判之範圍。
  (二)本件上開公訴意旨所載起訴事實乃：被告庚○○於九十五年
    六月二十三日經臺灣臺南地方法院檢察署檢察官偵訊時，明
    知證人謝榮太、林嘉盛、林風枝等三人並無為其行賄買票，
    卻具結證陳該等三人有為其行賄買票數十票等語之事實。此
    等審判事實，與九十五年七月十三日被告庚○○第二次具結
    證述證人謝榮太、林嘉盛、林風枝等三人並無為其賄選買票
    之事實，係屬二事。因涉審判範圍之先決事項，合先敘明。
  (三)又按刑法第一百六十八條規定偽證罪之犯罪行為要素在於「
    虛偽陳述」，究其客觀層面而論，係指證人陳述內容與客觀
    真實有所出入；若觀其構成要件主觀層面，則係指證人故為
    其記憶之陳述心態，二者核屬有別。再者，所謂「客觀真實
    」，非純然係訴訟上之意義，例如，法院經依證據認定某項
    積極證據存在，則所謂該積極事實不存在之陳述，固可認與
    客觀真實不符；然而，法院未能依證據認定某項積極事實不
    存在，係屬訴訟上之未能證明，或為證據法則之限制，或屬
    事證調查之未逮，也可能本無該積極事實，各種可能性，不
    一而足，絕非即等同該積極事實未曾發生。
  (四)查被告庚○○於九十五年六月二十三日臺灣臺南地方法院檢
    察署檢察官偵訊時具結證言「‧‧‧（幾個鄰有買票？）有
    幾個鄰我不知道，都是我弄的，但是要有把握才買，不是全
    部都買。‧‧‧。（是誰在幫你處理？）戊○○。其實是我
    叫他的。‧‧‧。（除了戊○○之外尚有何人？）其他都是
    我處理的，像長榮就是丙○○○。西華有謝榮太、林嘉盛、
    林逢基（音譯，他叔叔叫林丁抄，經查應為林風枝）這樣就
    全部了。我的選區有五個村，我自己的票倉在西和村，長榮
    和西華我有買，‧‧‧。（林逢基、謝榮泰、林家盛他們有
    幾票？）幾十票。‧‧‧。」等語；證人即同案被告戊○○
    於九十五年七月十三日偵訊時亦證言：「（庚○○此次選舉
    ，買票錢是不是全部交給你處理？）我是處理一部分，庚○○處理一部分。我是處理西華一部分、長榮一小部分。庚○○他也是一樣。‧‧‧。（謝榮泰也有？林家盛、林風枝？
　　）林風枝是我處理的，多少錢我不確定，高嘉一也是十幾票
  　，我給他一萬多。錢是林風枝他去我那裡拿的，他本來就常
    常去我那裡，他去我家裡附近我拿給他的。（林風枝是買哪
    些人的票？他的範圍是老人會還是他的鄰居？）不知道，他
　　說是十幾票。但是因為我們很好所以沒有多問。（你怎麼會
  　知道有十幾票？）他報給我的。（時間是何時？）因為時間
　　久了而且我處理的人很多，不記得了。林家盛是附在丁○○
  　那裡的。他們二個是在一起的，我是另外交給丁○○一、二
　　十票的錢，約一萬多元，沒有另外交錢給林家盛，和上次說
  　庚○○交代給丁○○的一萬塊的載東西的錢是不同的。謝榮
    泰印象比較模糊記不得了。‧‧‧。」亦即，謝榮太、林嘉
    盛及林風枝三人，並非只有被告庚○○指證為其行賄買票。
    則該等三人是否確實未幫被告庚○○買票賄選，即非毫無可
    疑。
  (五)證人謝榮太、林嘉盛及林風枝三人於偵查中固均否認有為被
    告庚○○行賄買票之情事，惟渠等果如有為被告庚○○買票
    行賄情事，臨訟否認犯罪，無非人之常情，縱犯罪嫌疑人曾
    經詳盡自白，如被告庚○○、丁○○於本案上開賄選之犯行
    之情形，或縱證據非常明確，且遭當場目擊、逮捕，或甚至
    辯解前後不一，惟仍矢口否認犯行者，所在多有。是因尚有
    合理懷疑，而難憑上開被告庚○○及戊○○之證述，遽認證
    人謝榮太、林嘉盛及林風枝三人有為被告庚○○行賄買票之
    事實，亦非即以證人謝榮太、林嘉盛及林風枝三人否認犯行
    ，可逕謂渠等絕無為被告庚○○行賄買票之事實。由上開證
    據以觀，被告庚○○、戊○○二人，與證人謝榮太、林嘉盛
    及林風枝三人，雙方各執一詞，尚乏明確佐證可資憑認何者
    為真。是難認定被告庚○○九十五年六月二十三日偵訊所證
    內容為與真實不符。
　(六)再者，證人謝榮太、林嘉盛及林風枝未經公訴人聲請測謊，
  　是以，渠等三人若經測謊，將有如何之結果，並未可知。實
    務上許多犯罪人亦勇於接受測謊，或因犯罪人於偵查中不明
    偵查機關掌握事證如何，心理上可能認為倘經測謊研判辯解
    無說謊情形者，將可藉此逃過一劫，反之，若不願接受測謊
    ，反而將使偵查機關產生其因畏罪而不願接受測謊之印象。
    是若以渠等三人願意接受測謊之態度，資為認定所述為真之
    依據，尚嫌薄弱。猶有甚者，縱經由測謊鑑定研判受測者陳
    述時之情緒反應，然測謊檢查之受測者可能因人格特性或對
    於測謊質問之問題無法真正瞭解，致出現不應有之情緒波動
　　反應，是若過於相信測謊結果，反而有害於正當之事實認定
  　，又測謊檢查之時間過遲，攸關受測者情緒得否平復，與鑑
    定之精確性非無影響。亦即，縱證人謝榮太、林嘉盛及林風
    枝經測謊後，渠等陳述無行賄買票事實之情緒反應研判並未
    說謊，本院在無進一步積極事證可資佐認前，亦不當然即認
    渠等所述為真，當然，亦不因此即認被告庚○○或證人戊○○係虛偽陳述。是本院並不考慮藉由測謊鑑定結果認定事實
    。
五、本件公訴意旨所提出前述各項用資證明被告庚○○有偽證犯
    行之證據，尚未達到使通常一般人均不致有所懷疑，而得確
　　信其為真實之程度，亦即尚有合理之懷疑存在；此外，復無
 　 其他積極證據足以證明被告確有公訴意旨所指犯行，本諸「
　　罪證有疑，利歸被告」之證據法則，應認不能證明其之偽證
  　犯罪，自應為就此部分為無罪判決之諭知。
據上論斷，應依刑事訴訟法第二百九十九條第一項前段、後段、
第三百零一條第一項，公職人員選舉罷免法第九十條之一第一項
、第二項、第三項、第五項前段、後段、第九十八條第三項，刑
法第十一條前段、第二條第一項前段、第一百四十三條第一項、
第二項前段、第七十四條第一項第一款、修正前刑法第二十八條
、第五十六條、第五十一條第五款、第四十一條第一項前段，罰
金罰鍰提高標準條例第一條前段、廢止前罰金罰鍰提高標準條例
第二條，判決如主文。
本案經檢察官乙○○到庭執行職務。
中　　華　　民　　國　　96　　年　　4 　　月　  16　　日
　　　　　　　　刑事第十庭  審判長法　官　陳欽賢
                                  法  官  林臻嫺
                                  法  官  陳賢德
以上正本證明與原本無異。
如不服本判決，應於收受送達後10日內向本院提出上訴書狀（應
附繕本）。
　　　　　　　　　　　　　　　　　書記官  莊文茹
中　　華　　民　　國　　96　　年　　4 　　月　　17　　日
附錄論罪科刑法條
公職人員選舉罷免法第九十條之一
對於有投票權之人，行求期約或交付賄賂或其他不正利益，而約
其不行使投票權或為一定之行使者，處三年以上十年以下有期徒
刑，得併科新臺幣一百萬元以上一千萬元以下罰金。
預備犯前項之罪者，處一年以下有期徒刑。
預備或用以行求期約或交付之賄賂，不問屬於犯人與否，沒收之
。
犯第一項或第二項之罪，於犯罪後六個月內自首者，減輕或免除
其刑；因而查獲候選人為正犯或共犯者，免除其刑。
犯第一項或第二項之罪，在偵查中自白者，減輕其刑；因而查獲
候選人為正犯或共犯者，減輕或免除其刑。
刑法第一百四十三條
對於有投票權之人，行求、期約或交付賄賂或其他不正利益，而
約其不行使投票權或為一定之行使者，處五年以下有期徒刑，得
併科七千元以下罰金。
附表【壹】沒收之諭知
┌──┬─────┬──────────┬──────────┐
│編號│ 被　告   │應沒收之物（新臺幣）│所依據之事實及法條  │
│    │          │                    │（本判決論罪科刑欄）│
├──┼─────┼──────────┼──────────┤
│ 一 │ 庚○○   │二十萬四千元        │(十二)、8.、(1)          │
│    │          ├──────────┼──────────┤
│    │          │一萬三千元          │(十二)、8.、(2)  　　    │
│    │          ├──────────┼──────────┤
│    │          │一萬元              │(十二)、8.、(3)          │
│    │          ├──────────┼──────────┤
│    │          │一萬元              │(十二)、8.、(4)          │
├──┼─────┼──────────┼──────────┤
│ 二 │ 戊○○   │一萬三千元          │(十二)、7.、(1)          │
│    │          ├──────────┼──────────┤
│    │          │一萬元              │(十二)、7.、(2)          │
│    │          ├──────────┼──────────┤
│    │          │一萬元              │(十二)、7.、(3)          │
├──┼─────┼──────────┼──────────┤
│ 三 │ 癸○○   │三千元（收賄部分）  │(十二)、6.、(1)          │
│    │          ├──────────┼──────────┤
│    │          │二十萬四千元        │(十二)、6.、(2)          │
│    │          │（預備行賄部分）    │                    │
├──┼─────┼──────────┼──────────┤
│ 四 │ 辛○○   │一萬元              │(十二)、5.、(1)          │
│    │          ├──────────┼──────────┤
│    │          │二萬六千元          │(十二)、5.、(2)          │
├──┼─────┼──────────┼──────────┤
│ 五 │ 己○○   │六千元              │(十二)、4.、(2)          │
├──┼─────┼──────────┼──────────┤
│ 六 │ 丙○○○ │一萬三千元          │(十二)、3.              │
├──┼─────┼──────────┼──────────┤
│ 七 │ 壬○○○ │一萬元              │(十二)、2.              │
├──┼─────┼──────────┼──────────┤
│ 八 │ 丁○○   │一萬元              │(十二)、1.              │
└──┴─────┴──────────┴──────────┘
附表【貳】被告癸○○行賄之對象、時間、地點及金額
┌──┬─────┬───────┬─────────┬───────┐
│編號│ 行賄對象 │時間（註：95年│地點（臺南縣將軍鄉│金額（新臺幣）│
│    │          │6月10日投票） │境內）            │              │
├──┼─────┼───────┼─────────┼───────┤
│ 一 │許張阿切  │投票前幾日    │長榮村長榮89之53號│五千元        │
├──┼─────┼───────┼─────────┼───────┤
│ 二 │楊莊肉豆  │95年6月10日   │長榮村長榮21之1號 │一千元        │
├──┼─────┼───────┼─────────┼───────┤
│ 三 │黃大德    │投票前二至三日│長榮村長榮68之34號│六千元        │
├──┼─────┼───────┼─────────┼───────┤
│ 四 │陳信呈    │95年6月5、6日 │長榮村長榮68之34號│三千元        │
├──┼─────┼───────┼─────────┼───────┤
│ 五 │王黃麗卿  │投票前不詳時間│長榮村長榮7號     │一千元        │
├──┼─────┼───────┼─────────┼───────┤
│ 六 │王吳秋菊  │95年6月初     │長榮村長榮14號    │三千元        │
├──┼─────┼───────┼─────────┼───────┤
│ 七 │林榮堂    │投票前幾日    │長榮村長榮1號     │五千元        │
├──┼─────┼───────┼─────────┼───────┤
│ 八 │許榮富    │投票前三日    │長榮村長榮54號    │二千元        │
└──┴─────┴───────┴─────────┴───────┘
附表【】被告辛○○行賄之對象、時間、地點及金額
┌──┬─────┬───────┬─────────┬───────┐
│編號│ 行賄對象 │時間（註：95年│地點（臺南縣將軍鄉│金額（新臺幣）│
│    │          │6月10日投票） │境內）            │              │
├──┼─────┼───────┼─────────┼───────┤
│ 一 │陳曾夜合  │95年6月9日中午│不詳              │二千元        │
├──┼─────┼───────┼─────────┼───────┤
│ 二 │蘇阿斗    │95年6月7日晚間│長榮村長榮68-4號  │二千元        │
├──┼─────┼───────┼─────────┼───────┤
│ 三 │呂驚      │投票前幾日    │長榮村長榮64號    │四千元        │
├──┼─────┼───────┼─────────┼───────┤
│ 四 │侯千金    │95年6月初     │長榮村長榮76之2號 │五千元        │
│    │          │              │前                │              │
├──┼─────┼───────┼─────────┼───────┤
│ 五 │謝仁德    │投票前二至三日│長榮村長榮68之13號│三千元        │
├──┼─────┼───────┼─────────┼───────┤
│ 六 │黃瑞卿    │投票前二至三日│不詳              │二千元        │
├──┼─────┼───────┼─────────┼───────┤
│ 七 │林慧瑛    │95年6月9日晚上│長榮村長榮68之15號│四千元        │
│    │          │              │對面              │              │
├──┼─────┼───────┼─────────┼───────┤
│ 八 │陳萬成    │投票前三至四日│長榮村長榮68之6號 │五千元        │
└──┴─────┴───────┴─────────┴───────┘
附表【肆】被告丙○○○行賄之對象、時間、地點及金額
┌──┬─────┬───────┬─────────┬───────┐
│編號│ 行賄對象 │     時間     │        地點      │金額（新臺幣）│
├──┼─────┼───────┼─────────┼───────┤
│ 一 │吳明川    │95年6月9日晚上│長榮村長榮18號    │四千元（二票）│
├──┼─────┼───────┼─────────┼───────┤
│ 二 │林冬發    │投票前幾日    │長榮村長榮18號    │四千元（二票）│
├──┼─────┼───────┼─────────┼───────┤
│ 三 │蔡林款    │95年6月9日下午│忠興村30之6號     │三千元        │
├──┼─────┼───────┼─────────┼───────┤
│ 四 │陳淑金    │95年6月9日晚上│西華村西華133號   │二千元        │
├──┼─────┼───────┼─────────┼───────┤
│ 五 │高嘉一    │投票前三至四日│長榮村長榮18號前  │五千元        │
│    │高姚瑞華  │              │                  │              │
└──┴─────┴───────┴─────────┴───────┘
附表【伍】被告己○○行賄之對象、時間、地點及金額
┌──┬─────┬───────┬─────────┬───────┐
│編號│ 行賄對象 │     時間     │        地點      │金額（新臺幣）│
├──┼─────┼───────┼─────────┼───────┤
│ 一 │林盧春柳  │投票前二至三日│西華村西華135之2號│三千元        │
├──┼─────┼───────┼─────────┼───────┤
│ 二 │林徐金回  │投票前三日    │西華村西華99號    │一千元        │
├──┼─────┼───────┼─────────┼───────┤
│ 三 │林黃秀汶  │投票前三日    │西華村西華97號    │二千元        │
└──┴─────┴───────┴─────────┴───────┘
附件【壹】本案於九十五年六月二十二日期日，在臺灣臺南地方
　　　　　法院檢察署內，經臺南縣調站調查員及該署檢察官偵
  　　　　訊之時間
┌──┬──────┬───────┬─────────┬─────────┐
│編號│受訊（詢）人│ 收受傳票時間 │　警詢時間起迄    │　偵訊時間起迄    │
├──┼──────┼───────┼─────────┼─────────┤
│ 一 │　庚○○    │上午十一時許（│下午三時四十分起至│（翌日）凌晨一時三│
│    │            │由吳凱婷代收）│晚間七時五十分止  │分起至二時二十五分│
│    │            │              │                  │止                │
├──┼──────┼───────┼─────────┼─────────┤
│ 二 │  戊○○    │上午十時三十分│下午四時十五分至下│晚間八時二十分至八│
│    │            │（惟搜索活動，│午七時二十分止    │時五十三分止      │
│    │            │至上午十時五十│                  │                  │
│    │            │分結束）      │                  │                  │
├──┼──────┼───────┼─────────┼─────────┤
│ 三 │  吳梗      │上午十一時四十│下午二時二十分至三│晚間八時二十分至八│
│    │            │五分          │時三十分止        │時二十七分止      │
├──┼──────┼───────┼─────────┼─────────┤
│ 四 │  王存      │上午十時三十分│(一)中午十二時四十分│晚間六時十六分至六│
│    │            │              │  至下午一時三十分│時二十四分止      │
│    │            │              │  止              │                  │
│    │            │              │(二)下午四時七分至五│                  │
│    │            │              │  時二十分止      │                  │
│    │            │              │                  │                  │
├──┼──────┼───────┼─────────┼─────────┤
│ 五 │  丙○○○  │上午十時三十分│下午二時二十六分至│下午五時七分至五時│
│    │            │              │三時五十五分止    │三十分止          │
├──┼──────┼───────┼─────────┼─────────┤
│ 六 │  甲○○    │上午十一時    │下午二時五分至二時│約下午五時至六時間│
│    │            │              │三十分            │                  │
├──┼──────┼───────┼─────────┼─────────┤
│ 七 │  曾耀進    │上午十時五十分│中午十二時四十分至│下午三時四十二分至│
│    │            │              │下午二時二十分止  │四時二分止        │
├──┼──────┼───────┼─────────┼─────────┤
│ 八 │  周素花    │上午十時五十分│中午十二時五十五分│下午五時十六分至五│
│    │            │              │至下午一時五十四分│時十八分止        │
│    │            │              │止                │                  │
├──┼──────┼───────┼─────────┼─────────┤
│ 九 │  蔡黃素    │不詳          │(一)下午一時二十分至│下午二時十四分至三│
│    │            │              │  二時十分止      │時三十二分止      │
│    │            │              │(二)下午二時許至二時│                  │
│    │            │              │  五十五分止      │                  │
├──┼──────┼───────┼─────────┼─────────┤
│ 十 │  林吳麗香  │下午五時      │下午六時四十分至七│晚間九時至九時五分│
│    │            │              │時二十分止        │止                │
├──┼──────┼───────┼─────────┼─────────┤
│十一│  周月裡    │下午五時      │下午六時四十分至晚│晚間八時四十五分至│
│    │            │              │間七時三十五分止  │八時五十五分止    │
├──┼──────┼───────┼─────────┼─────────┤
│十二│  林明慧    │下午二時三十分│(一)下午三時十五分至│下午五時五分至五時│
│    │            │              │  四時十分止      │十分止            │
│    │            │              │(二)下午四時三十分至│                  │
│    │            │              │  四時四十分止    │                  │
├──┼──────┼───────┼─────────┼─────────┤
│十三│  吳明川    │下午七時三十分│晚間八時四十三分至│晚間九時三十七分至│
│    │            │              │九時止            │九時四十五分止    │
├──┼──────┼───────┼─────────┼─────────┤
│十四│  林冬發    │晚間七時      │晚間九時十分至九時│晚間九時四十一分至│
│    │            │              │二十五分止        │九時五十七分止    │
├──┼──────┼───────┼─────────┼─────────┤
│十五│  蔡林      │晚間七時      │晚間八時四十五分至│晚間九時四十一分至│
│    │            │              │九時三十分止      │九時五十七分止    │
├──┼──────┼───────┼─────────┼─────────┤
│十六│  高嘉一    │晚間七時      │晚間八時五十五分至│晚間十一時十六分至│
│    │            │              │九時四十分止      │十一時二十九分止  │
├──┼──────┼───────┼─────────┼─────────┤
│十七│  高姚瑞惠  │晚間十時      │                  │晚間八時五十八分至│
│    │            │              │                  │十一時十六分      │
├──┼──────┼───────┼─────────┼─────────┤
│十八│  壬○○○  │晚間八時      │晚間十時十五分至十│（翌日）凌晨一時三│
│    │            │              │一時五十分止      │分至一時四十分止  │
├──┼──────┼───────┼─────────┼─────────┤
│十九│　陳淑金    │晚間十時      │                  │晚間十一時三十七分│
│    │            │              │                  │至十一時四十七分止│
├──┼──────┼───────┼─────────┼─────────┤
│二十│　丁○○    │晚間八時      │晚間十時十五分至十│(一)（翌日）凌晨零時│
│    │            │              │一時止            │  十分至零時四十七│
│    │            │              │                  │  分止            │
│    │            │              │                  │(二)（翌日）凌晨一時│
│    │            │              │                  │  一分至一時二分止│
├──┼──────┼───────┼─────────┼─────────┤
│二一│　馮玉文    │不詳          │晚間六時二十分至八│晚間十時十八分至十│
│    │            │              │時四十五分止      │時二十七分止      │
├──┼──────┼───────┼─────────┼─────────┤
│二二│　林丁抄    │不詳          │                  │下午四時二十四分至│
│    │            │              │                  │四時三十五分止    │
└──┴──────┴───────┴─────────┴─────────┘
附件【貳】新舊法比較
一、被告行為後，九十四年二月二日修正公布之刑法修正條文已
    於九十五年七月一日施行。而按行為後法律有變更者，適用
    行為時之法律。但行為後之法律有利於行為人者，適用最有
    利於行為人之法律，上開修正施行後之刑法第二條第一項定
    有明文（刑法第二條規定係規範行為後法律變更所生新舊法
　　律比較適用之準據法，於新法施行後，應逕適用新法第二條
  　第一項之規定，為「從舊從輕」之比較〈最高法院九十五年
    第八次刑事庭會議決議一之 (一)〉）。又同法第十一條之
    規定亦於同次修正為「本法總則於其他法律有刑罰或保安處
　　分之規定者，亦適用之。但其他法律有特別規定者，不在此
  　限。」其性質上屬於「過橋條款」，而為法律適用之準據，
    且無關乎犯罪行為可罰性要件之變更，自應逕行適用裁判時
    有效之上開現行條文。
二、刑法第一百四十三條第一項規定前段之罰金刑，於被告行為
    後，因刑法施行法增訂第一條之一於九十五年七月一日公布
    施行，而該條規定之適用結果，固與上開條文增訂前，適用
    現行法規所定貨幣單位折算新臺幣條例第二條折算新臺幣及
    罰金罰鍰提高標準條例第一條提高標準，並無二致；惟反觀
    罰金之最低刑度，被告行為後，刑法第三十三條第五款亦經
    修正公布施行（修正公布施行日期同於上開刑法第二條），
  　而將修正前僅一元（指銀元，即新臺幣三元，再適用罰金罰
    鍰提高標準條例第一條之規定得提高為十倍，即新臺幣三十
    元）以上之最低刑度，修正提高為新臺幣一千元以上，比較
    被告行為前後之法律適用，顯以行為時之法律較有利於被告
    ，自應適用修正前之刑法第三十三條第五款，而現行法規所
    定貨幣單位折算新臺幣條例第二條及罰金罰鍰提高標準條例
    第一條之規定自應併予適用。
三、被告行為後，刑法第二十八條之規定，已修正為「二人以上
    共同實行犯罪之行為者，皆為正犯」（公布施行日期同於上
　　開刑法第二條）。比較修正前後刑法第二十八條之規定，修
  　正後之規定，僅排除完全未參與犯罪相關行為之「實行」的
　　「陰謀共同正犯」及「預備共同正犯」。新法適用結果，未
  　較有利於被告，自應適用被告行為時即修正前刑法第二十八
    條規定予以處斷。
四、被告行為後，刑法第五十六條關於連續犯之規定業經刪除（
    公布施行日期同上開刑法第二條），原規定之連續數行為而
    犯同一罪名者，除有接續犯或其他包括一罪之情形外，應按
    數罪併罰之原則論處。從而比較刪除前後刑法第五十六條之
    規定，刪除後之法律適用，並未較有利於被告，故仍應依修
    正前刑法第五十六條之規定，論以一罪，並加重其刑。
五、被告行為時之易科罰金標準，係以修正前刑法第四十一條第
　　一項前段「得以一元以上三元以下折算一日」及廢止前罰金
　　罰鍰提高標準條例第二條前段「就其原定數額提高為一百倍
　　折算一日」為依據，則本件被告行為時之易科罰金折算標準
　　，如以銀元三百元折算一日，經折算為新臺幣後，應以新臺
  　幣九百元折算為一日。惟修正施行後之刑法第四十一條第一
　　項前段（公布施行日期同上開刑法第二條）關於易科罰金之
    折算標準則為「以新臺幣一千元、二千元或三千元折算一日
　　」，比較修正前後之易科罰金折算標準，修正前之規定顯較
  　有利被告，自應適用修正前刑法第四十一條第一項前段、廢
    止前罰金罰鍰提高標準條例第二條前段之規定，併諭知易科
    罰金之折算標準。
六、被告行為後，刑法第五十一條第五款規定已修正為「宣告多
    數有期徒刑者，於各刑中之最長期以上，各刑合併之刑期以
    下，定其刑期。但不得逾三十年。」（公布施行日期同上開
    刑法第二條），相較於修正前「宣告多數有期徒刑者，於各
    刑中之最長期以上，各刑合併之刑期以下，定其刑期。但不
　　得逾二十年。」之規定，修正施行後並非較有利於行為人，
  　自應適用修正前之刑法第五十一條第五款規定，定其應執行
    之刑。
七、被告行為後，刑法第七十四條緩刑之規定亦已修正公布施行
    （公布施行日期同於上開刑法第二條），而「犯罪在新法施
    行前，新法施行後，緩刑之宣告，應適用新法第七十四條之
    規定」，有最高法院九十五年度第八次刑事庭會議決議可資
    參照，本院爰逕依修正後刑法第七十四條第一項第一款之規
    定諭知緩刑。
